【裁判字號】    95,重上更(一),33
【裁判日期】    970715
【裁判案由】    給付買賣價金
【裁判全文】
臺灣高等法院臺南分院民事判決      95年度重上更(一)字第33號
上  訴  人  緯山國際有限公司
法定代理人  戊○○
訴訟代理人  林樹根律師
            洪茂松律師
            邱麗妃律師
被  上訴人  丁○○
            丙○○
共      同
訴訟代理人  蘇  暉  律師
上列當事人間請求給付買賣價金事件，上訴人對於中華民國92年
6月2日臺灣臺南地方法院89年度重訴字第560號第一審判決提起
上訴，經最高法院發回更審，本院於97年7月1日言詞辯論終結，
判決如下：
    主      文
原判決關於駁回上訴人後開第二項之訴部分，及該部分假執行之
聲請，並訴訟費用之裁判廢棄。
上開廢棄部分，被上訴人應連帶給付上訴人新臺幣壹千零參拾肆
萬零伍佰肆拾參元，及其中新臺幣玖佰陸拾萬零壹佰零玖元，自
民國八十九年七月一日起至清償日止，按年息百分之五計算之利
息，暨其中新臺幣壹拾壹萬玖仟肆佰伍拾元，自民國八十九年十
二月二十日起至清償日止，按年息百分之五計算之利息；並自民
國八十九年七月一日起至清償日止，按日連帶給付上訴人違約金
新臺幣玖佰陸拾元。
其餘上訴駁回。
第一、二審（確定部分除外）及發回前第三審訴訟費用由上訴人
負擔百分之一，餘由被上訴人負擔。
本判決命被上訴人給付部分，於上訴人以新臺幣參佰肆拾伍萬元
供擔保後，得假執行；但被上訴人如於執行標的物拍定、變賣前
，以新臺幣壹仟零參拾肆萬零伍佰肆拾參元為被上訴人預供擔保
，或將請求標的物提存，得免為假執行。
    事實及理由
壹、程序方面：
一、按「訴之變更或追加，非經他造同意，不得為之。但第255
    條第1項第2款至第6款情形，不在此限。」，又「訴狀送達
    後，原告不得將原訴變更或追加他訴。但有下列各款情形之
    一者，不在此限：（二）、請求之基礎事實同一者。（三）
    、擴張或減縮應受判決事項之聲明者。（四）、因情事變更
    而以他項聲明代最初之聲明者。（五）、該訴訟標的對於數
    人必須合一確定時，追加其原非當事人之人為當事人者。（
    六）、訴訟進行中，於某法律關係之成立與否有爭執，而其
    裁判應以該法律關係為據，並求對於被告確定其法律關係之
    判決者。」，民事訴訟法第446條第1項、第255條第1項第2
    款至第6款分別定有明文。
二、本件上訴人原起訴請求被上訴人等應連帶給付上訴人新台幣
    （以下除特別標明幣別外，均同）10,567,713元，及連帶給
    付其中9,827,279元自89年4月11日起迄清償日止，按年息百
    分之5計算之利息，及連帶給付其中119,450元自起訴狀繕本
    送達被上訴人之翌日即89年12月20日起迄清償日止，按年息
    百分之5計算之利息，並自89年4月11日起迄清償日止，按日
    連帶給付違約金9,827元；嗣於97年6月17日之辯論意旨狀向
    本院請求判決被上訴人等應連帶給付上訴人10,340,543元，
    及其中9,600,109元，自89年7月1日起至清償日止，按年息
    百分之5計算之利息，暨其中119,450元，自起訴狀繕本送達
    被上訴人之翌日即89年12月20日起至清償日止，按年息百分
    之5計算之利息；並自89年7月1日起至清償日止，按日連帶
    給付上訴人違約金9,600元，其中所請求金額，及部分利息
    、違約金之起算日均核屬減縮應受判決事項之聲明，依上開
    規定應予准許。
貳、實體方面：
一、上訴人（即原告）方面：
  (一)、上訴之聲明：
    1.原判決除確定部分外廢棄。
    2.上開廢棄部分，被上訴人應連帶給付上訴人10,340,543元
      ，及其中9,600,109元，自89年7月1日起至清償日止，按
      年息百分之5計算之利息，暨其中119,450元，自起訴狀繕
      本送達之翌日起至清償日止，按年息百分之5計算之利息
      ；並自89年7月1日起至清償日止，按日連帶給付上訴人
      9,600元。
    3.第一、二審及發回前第三審訴訟費用，由被上訴人連帶負
      擔。
    4.願供擔保，請准宣告假執行。
  (二)、陳述：
    1.被上訴人丁○○以被上訴人丙○○為連帶保證人，於88年
      8月15日向上訴人購買「德國specht肉雞籠養系統」（下
      稱系爭籠養設備）2棟，價款為德國馬克1,414,668元；丁
      ○○嗣再於88年12月7日向上訴人追加購買「德國第三代
      隧道式雞糞乾燥系統」（下稱系爭乾燥設備），價款為德
      國馬克109,744元，如未遵期給付價金，應每日加付違約
      金千分之1。上訴人已依約於89年4月10日交付系爭籠養設
      備1棟及於89年6月2日交付乾燥設備予丁○○。籠養設備1
      棟單價為德國馬克707,334元，約定簽約後3天之匯率為基
      準（17.29），換算為12,229,805元（707,344元×17.29=
      12,229,805元）；乾燥設備以本件起訴當日即89年12月11
      日之匯率15.22為基準，換算為1,670,304元【109,744×1
      5.22=1,670,304：按上訴人於本件起訴時原主張以匯率17
      .29 計算，而請求1,897,474元，即109,744元×17.29=1,
      897,474元，嗣於97年6月17日之辯論意旨狀向本院減縮請
      求改以匯率15.22為基準，即減縮227,170元（1,897,474
      元－1,670,304元=227,170元，質言之，227,170元本息為
      本件確定部分】，惟被上訴人迄今僅給付系爭籠養設備其
      中貨款4,300,000元，餘9,600,109元（計算式：12,229,8
      05＋1,670,304－4,300,000＝9,600,109）尚未清償，丁
      ○○自應按日給付違約金9,600元。又本件貨物及設備之
      營業稅金、內陸運費、報關稅等計287,651元，及發票稅
      百分之5為333,333元，總計620,984元（下稱發票稅費等
      費用），約定由買方支付。再者，丁○○另向上訴人購買
      進口掃地把、省電燈泡、飲水添加劑等物（下稱燈泡等物
      ），價金計119,450元，上訴人已交付，惟丁○○亦未給
      付價金等情，爰本於買賣契約及連帶保證等法律關係，求
      為命被上訴人等給付上訴人10,340,543元（計算式：12,2
      29,805－4,300,000＋209,883＋1,670,304＋77,768＋119
      ,450＋333,333＝10,340,543），及其中9,600,109元，自
      89年7月1日起至清償日止，按年息百分之5計算之利息，
      暨其中119,450元，自起訴狀繕本送達被上訴人之翌日起
      至清償日止，按年息百分之5計算之利息；並自89年7月1
      日起至清償日止，按日連帶給付上訴人9,600元。原審駁
      回上訴人之訴及假執行之聲請，自有未合。上訴人提起上
      訴，聲明如上所示。
    2.就上訴部分補稱：
      (1)依系爭籠養系統報價單（見原審(一)卷209頁）及系爭乾
        燥系統報價單（見原審(一)卷19頁），關於「付款條件」
        均約明：「（A）簽約金：簽約當天，買方需支付相當
        貨款的20％現金或當日支票。（B）第一期款：在國外
        通知出貨前一個月，買方需支付相當於總貨價之20％現
        金或當日支票。（C）第二期款：貨到港時，買方需支
        付相當於總貨款的50％現金或即期支票（票期不得超過
        3日）以利辦理報關，提貨事宜。條款二中所列之各項
        報關費用及關稅等，均採用實報實銷制。若買方拖欠該
        款，以致發生延滯報關，所發生之延滯費用，概由買方
        負擔。（D）買方應於設備安裝完畢，經雙方會同驗收
        試車後付清尾款。付款日從交貨日起算，不得超過45天
        。若買方於交貨後45天無法安裝供試車，仍需付清尾款
        。」等語。本件系爭籠養系統及乾燥系統設備已安裝完
        畢，被上訴人並於89年6月30日起開始飼養第一批雞（
        見原審(一)卷112頁），之後，並陸續飼養第2批、第3批
        雞，此為被上訴人所不否認之事實（見原審(二)卷19頁）
        。準此，被上訴人至遲於89年7月1日應付清全部價金及
        相關稅金、費用而未給付，上訴人自得請求被上訴人給
        付。
      (2)上訴人就系爭籠養系統部分，請求被上訴人再給付買賣
        價金7,929,805元，及進口關稅、報關費用及內陸運費
        等，共計209,883元，應屬有理由。
        丙○○就系爭籠養系統買賣合約，係為連帶保證人。
          經查：系爭籠養系統買賣合約書第4條第項已約明
          「如為財產保證人，應拋棄先訴抗辯權」等語（見原
          審(一)卷14頁），則丙○○為本件合約之保證人，且已
          拋棄先訴抗辯權，自屬連帶保證人，而非普通保證人
          。且依民法第746條第1款規定，保證人得拋棄同法第
          745條所規定之先訴抗辯權，該條規定即屬民法第739
          條之1所規定「法律另有規定」之情形，而得約定保
          證人拋棄先訴抗辯權。準此，丙○○已拋棄先訴抗辯
          權，自應就丁○○之債務，負連帶保證人責任，即甚
          顯然。
        上訴人所主張之系爭籠養系統買賣合約書之「附加款
          項」（見原審(一)卷16頁），係系爭籠養系統買賣合約
          之內容。經查：
          (甲)系爭籠養系統買賣合約書第3頁背面之「雙方買賣
            契約附加款項」，載明「壹、進口設備逐棟進口。
            （分為1批進口），以第1棟完工試車後再籌備第2
            棟進口。貳、匯率以簽約後3日為準。參、銀行貸
            款未放款時，L／C由緯山公司開狀，其發生利息由
            客戶支付。肆、緯山公司承諾以同樣公司產品、品
            質絕對不會比別人貴，如發現價格比別人貴，願退
            費。」等語，而該項文字於兩造簽訂買賣合約書當
            時，即已約明，並直接記載於買賣合約書第3頁之
            背面空白處，並非以其他紙張另外書寫而為補充。
          (乙)上訴人於89年12月11日起訴狀即已提出「買賣合約
            書影本乙分」，內含手寫「雙方買賣契約附加款項
             」1頁（見原審(一)卷16頁）。被上訴人於原審從未
            抗辯上開「雙方買賣契約附加款項」，不屬於兩造
            買賣合約之內容。衡諸常情，若該「附加款項」非
            兩造之合意，則被上訴人於原審絕不可能未加以爭
            執。準此，被上訴人於本院抗辯：「附加款項」不
            是兩造買賣合約之內容乙節，自非可採。
        系爭籠養系統買賣合約書之價金匯率基準為德國馬克
          與新台幣之匯率為17.29。經查：
          (甲)系爭籠養系統買賣合約書之「附加款項」第貳條，
            已約明「匯率以簽約後3日為準」。系爭籠養系統
            買賣合約書係於88年8月15日簽訂，簽約後3日，即
            88年8月18日，當日德國馬克與新台幣之匯率為17.
            29（見原審(一)卷23頁）。
          (乙)被上訴人否認「附加款項」係兩造買賣合約之內容
            ，無非在於否認「附加款項」第貳條所載「匯率以
            簽約後3日為準」之約定。
          (丙)上訴人於本件起訴狀第3頁，即已主張：「(二)據前
            揭買賣契約書附加款項第貳條明載：『匯率以簽約
            後3日為準』，本件兩造買賣簽約日後3日，即88年
            8月18日之德國1馬克兌換新台幣之匯率為17.29元
            。」等語（見原審(一)卷5頁）。嗣於原審90年2月7
            日第1次開庭，上訴人亦主張「匯率是以8月18日計
            算」（見原審(一)卷91頁），嗣上訴人於原審90年2
            月8日陳報狀亦載明：「按依兩造買賣契約書附加
            款項明載：『匯率以簽約後3日為準』，查系爭籠
            養系統買賣合約於88年8月15日簽訂，3日後即88年
            8月18日之德國1馬克換新台幣之匯率為17.29元，
            故以此為本件匯率計算依據。」等語（見原審(一)卷
            94頁）。準此，上訴人均主張以籠養系統買賣合約
            附加款項第貳條所約定「匯率以簽約後3日為準」
            。
          (丁)被上訴人於原審從未爭執上訴人所主張關於系爭籠
            養系統買賣合約之價金匯率以「簽約後3日即88年8
            月18日匯率17.29為基準」之事實。衡諸常理，若
            兩造並無該項匯率之約定，則被上訴人於原審就上
            訴人依該項匯率計算買賣價金之基準，絕不可能未
            為爭執，足見兩造間確有約定「匯率以簽約後3日
            為準」，即以88年8月18日之匯率17.29為準。
          (戊)況系爭買賣合約書所約定價金貨幣係德國馬克，而
            被上訴人於簽約時則支付定金1,300,000元。故兩
            造於簽訂系爭買賣合約書當時，不可能不先約定貨
            幣之匯率，否則又如何計算新台幣價金之數額？準
            此，被上訴人於本院92年度重上字55號（下稱本院
            前審）之後，才爭執上訴人所主張匯率以簽約後3
            日即88年8月18日匯率17.29為準之事實，惟迄未具
            體主張兩造於簽訂買賣合約當時所約定之匯率基準
            為何，自屬可議。
          (己)至於被上訴人於本院審理中才主張：籠養系統買賣
            價金之匯率，以89年12月11日起訴當天匯率15.22
            為準云云，上訴人否認之。查上訴人就系爭乾燥系
            統買賣價金之匯率，於本件起訴時，原主張以匯率
            17.29計算。嗣上訴人於本院前審92年11月10日爭
            點整理(二)狀，改主張以本件起訴當日即89年12月11
            日之匯率15.22為基準，該項減縮主要係考量系爭
            乾燥系統部分，僅於88年12月7日簽立報價單，並
            未簽訂買賣合約書面，若直接援引88年8月15日所
            簽訂系爭籠養系統買賣合約書附加款項第貳條「匯
            率以簽約後3日為準」之約定，恐滋疑義，故上訴
            人自行減縮為以89年12月11日起訴當天匯率15.22
            為準。準此，兩造就系爭籠養系統買賣價金之匯率
            ，係約定以簽約後3日即88年8月18日匯率17.29為
            準。從而，被上訴人辯稱以89年12月11日起訴當天
            匯率15.22為準，自無可採。
        上訴人就系爭籠養系統一套並無短少交付零件或配件
          之情形。經查：
          被上訴人辯稱：上訴人短少交付下列零件或配件：集
          糞防塵罩4套、通風系統：63公分風扇2台、排風煙窗
          2個、通風閥補助馬達2組、水濂板冷卻系統：1000L
          水漕1個、ID型水管組一組、BL型止流組1組、SC型冷
          卻水控制組1組云云，上訴人否認之。查，依被上訴
          人所辯稱上訴人有短少交付零件或配件之情形觀之，
          僅需依通常程序檢查即可得知。上訴人於89年4月10
          日交付被上訴人系爭籠養系統設備1套，由被上訴人
          僱工進行安裝，衡諸常情，安裝前已就必備之零件、
          配件進行清點，之後才進行安裝。則上訴人不可能有
          短少交付零件或配件之情事，否則，在安裝前或安裝
          過程中應已發現。至少在被上訴人89年6月30日開始
          養雞之前，亦已試車、運轉，之後被上訴人又陸續飼
          養第2批、第3批雞，被上訴人就零件或配件是否短少
          一事均未表示異議，準此，依民法第356條第1、2項
          之規定，視為被上訴人已承認所受領之物，被上訴人
          辯稱上訴人有短少交付零件或配件之情事云云，尚無
          可採。
        上訴人交付之系爭籠養系統，並無瑕疵。
          經查：兩造主要爭執有三：(甲)關於通風設計之爭議，
          (乙)關於抓雞方式之爭議，(丙)關於網狀底板之爭議。分
          述如下：
          (甲)關於通風設計之爭議：
          Ａ：本件之設計並無錯誤。根據理論，熱空氣因密
              度小而會在垂直方向上升，而冷空氣會因密度大
              而沈降，是以冷空氣下降後遇到雞（40℃之體溫
              ），因吸熱而上升，而造成環境之維持，是以本
              件之設計原理並無不當。根據工程原理，水牆設
              在一側牆面之上方，而主排風扇設在另一側牆面
              之下方及另一側牆面之上方，係驅使冷空氣往下
              與往上方向排出方向走，而達成降溫與排熱之目
              標，至於屋頂之排風扇，係將因高溫上升至冷空
              氣入口上方之熱空氣排出畜舍而達到排熱之目標
              ，是以根據空調設計原理，本件屬正確無誤。然
              任何通風設計均仍可能有死角產生，而基於成本
              考量，只要垂直方向與水平方向之溫度變化在可
              接受的範圍內，即可稱為良好的設計，例如±2
              ℃即為一般的標準。若雙方有爭議，宜實際進行
              畜舍之溫度與風速測量後再調整水牆、飼養量、
              風扇等變數，直到達成互相的約定。
            Ｂ：原審囑託夏良宙教授鑑定之結果，並非正確：
              第一：查夏教授於原審「鑑定意見」雖指稱：水
              第二：夏教授在本院前審中固陳稱：「縱然如此
              第三：尤其，原審於91年10月25日勘驗現場時，
              第四：嗣上訴人於原審亦具狀陳明：「鑑定當日
              第五：甚至，證人Jojannes Ten Elsen返回德國
              第六：就上訴人質疑：鑑定報告所依據之「現場
            綜上所示，足見夏教授進行鑑定當時所依據之「現
            場資料」，已係遭被上訴人拆除部分通風設備（風
            扇）後之「不完整」的通風系統，並非上訴人當初
            交付被上訴人之通風系統設備。則夏教授自無法依
            據不完整之設備而獲得正確的鑑定結論，即甚顯然
            。尤其，夏教授鑑定報告所附量測圖（見原審(二)卷
            198頁），竟與實際施工之狀況不符，足證其所獲
            致之鑑定結果並不正確。就此疑義，最高法院發回
            意旨指稱：「惟前述鑑定報告所繪雞舍圖面與現場
            並不相符，將排風口誤為進風口，似為實際參與鑑
            定之夏良宙所未否認（見原審(二)卷21頁），則基此
            錯誤所為鑑定，是否足為系爭籠養設備有瑕疵之認
            定，非無進一步推求餘地。」等語。
            Ｃ：關於雞舍通風設備部分，鑑定人國立中興大學
                己○○○○依本院囑託鑑定結果，則認為：「
                通風設備係由水濂系統、主抽風扇、屋頂抽風
                扇及排煙囪等組成，基於地形與裝設規劃不同
                而進行通風，由於配合飼養目的之不同與不同
                飼養階段而搭配有暖氣系統與水濂系統，以達
                到創造適合雞隻生長的環境（特別是乾球溫度
                與相對溼度的控制）。通風設施之安排係根據
                畜合之特徵而進行，其主要目的係維持畜舍內
                合適的環境，本案之高例（即被上訴人之雞舍
                ）與洪例（即訴外人甲○○之雞舍），其使用
                設備與原理相同，唯規劃之配置不同，例如水
                濂片之安排、風扇之數量等，按96-03-22於洪
                例之現場體驗，整體之感覺良好，是以本人之
                專業判斷，高例亦可達到相同效果，唯此兩例
                均為第一例，賣方均予以10％之優惠，按照合
                約安裝後，若有需要調整，可增設通風設施或
                其他環控配備要件，機械設備是固定的，唯有
                配合使用者之需求而選購，本案之通風設備按
                合約裝設即屬合宜，倘若雙方同意調整目標，
                當然可以調整改善，唯根據合約進行，方為主
                要的依據。是以本人判定為合宜，若有需要當
                然可以調整改善。」等語（見本院(一)卷193至1
                99頁）。準此，依雷博士之鑑定意見，關於雞
                舍通風設計，應屬合宜，若有需要亦可調整改
                善。
          (乙)關於抓雞方式之爭議：
          查被上訴人並非購買自動出雞設備，自不得要求交
            付自動出雞設備。系爭籠養系統確為自動化設備，
            包括自動給水、給料，自動除糞、自動控制溫度，
            唯並無自動出雞之設計。籠養系統有特殊之抓雞方
            式，籠子深度較深，亦有可以因應之手法。關於作
            業自動化，並非完全排除人工，國內的抓雞隊，以
            平面飼養為主。系爭籠養系統因專利之迴避問題，
            是以採用人工抓雞搭配台車，被上訴人在採購設備
            時即已明白，且進行抓雞作業時，熟練度與人員素
            質均會影響作業成本與效率，若因此而造成不良情
            形，應詳列損失與不良率而與不同作業環境進行比
            較，方可進行損失之鑑定，事實上抓雞作業之損失
            是可以經由訓練並熟練之後而避免的。查證人郭鴻
            文在原審固證稱：「被告的雞場用了新設備之後，
            抓雞的時間要增加，工人也要增加，傳統的雞場是
            開放式，只要把雞圍起來就可以開始抓，但被告新
            的設備，必須要把籠子打開，手才能進去抓，而且
            籠子深度很深，要花很多時間才能把雞抓出來。」
            等語（見原審(二)卷19頁），惟證人郭鴻文顯係以「
            地面飼養」之抓雞經驗，與本件「籠養」來比較，
            其「比較」之基礎，已有不當，其所為證詞，尚不
            足採。
          (丙)關於網狀地板之爭議：
          Ａ：被上訴人抗辯網狀地板不夠堅固，以致破損後
                傷及雞腳，造成臭腳，滋生傳染病云云。惟查
                ，網狀地板破損，是因被上訴人管理不當遭老
                鼠侵入，咬破網狀地板，況雞隻臭腳是否是因
                地板破裂所致之事實，被上訴人一直無法具體
                舉證。
          Ｂ：夏教授於鑑定意見中，並未提及雞隻臭腳問題
                ，反而指稱：「…以致雞大部分時間臥在網狀
                地面上，因此其胸部受損情況嚴重，而導致收
                雞廠商之排斥。」等語（見原審(二)卷199頁）
                ，惟證人郭鴻文於原審作證時，並未提及雞隻
                胸部受損情形。況夏教授進行鑑定當時，被上
                訴人之雞場已停止飼養，雞隻是否因長時間臥
                在網狀地面，已無法查證，被上訴人也從無提
                及雞隻胸部受損，只是提及發生臭腳之情形，
                準此，夏教授之鑑定意見，似嫌無據。
          Ｃ：關於雞籠設備部分，鑑定人雷博士則認為：「
                高例與洪例之雞籠規格不同、網底使用的材質
                不同，係根據使用目的不同（肉雞與蛋中雞）
                ，使用者於採購前應有清楚的認知，使用後的
                細節調整與改善應本於誠意而溝通，當然可以
                調整改善。高例之籠底材質為FRP軟性底網（
                照片A40及A41），深度為1.12ｍ且未設雞糞乾
                燥通風管；洪例之籠底材質為鍍鋅鐵網（照片
                B19），深度為0.58ｍ且設有雞糞乾燥吹風管
               （照片B17），兩例均按合約進行，本人判定為
                合宜，若需調整改善，理論上可行，實際上是
                否經濟可行，需要視調整目標而定，例如要加
                通風管，可能導致整體結構改變，不如重新蓋
                一棟；或是要改善雞籠深度，是否利於相關作
                業，可能只要增加檔板即可容易達成。雞籠就
                像人住的房子，進住前即要考量清楚，否則會
                造成相當的困擾。是以雞籠設備是否合宜，是
                由使用者在採購時即需要決定，既然決定採購
                ，即屬合宜。事後鑑定是否合宜，實屬高困難
                度之問題，使用者採購此設備，其使用壽命為
                10年以上，應有仔細的考量，以規劃相關作業
                ，方能發揮設備的功能。最後，本人判定雞籠
                設備係屬合宜，依調整目標而會有不同程度之
                困難，需要雙方本於誠意來進行協商。」等語
                （見本院(一)卷193、194頁）。準此，依雷博士
                之鑑定意見，關於雞籠設備網狀地板，應屬合
                宜。
          (丁)關於系爭籠養系統設備是否適合飼養肉雞？鑑定人
            雷博士就「是否合宜飼養肉雞」乙節，鑑定意見如
            下：「本人之專業在於自動化設備與機械之研發，
            常需與畜產專業人員進行討論，以根據目的來發展
            相關設備，經由試用後再進行修改，是以必須不斷
            地改良並設計機械以符合實際需求。唯設備的使用
            是由使用者來決定，是否符合目的與經濟效益，亦
            需要不斷地調整，世界上沒有最好的設備，唯有因
            時空限制而選擇最適用的設備，人類亦在不同的時
            代，運用不同的材料來製造合適的設備。高例的目
            標在於飼養肉雞，飼養密度定在每籠35隻（每隻1.
            8～2.0kg，每籠總重量63～70kg），而其他的作業
            需求並未清楚標示，在設備已固定下，如何調整作
            業方式以配合設備或調整設備、甚至增設設備以符
            合本地的作業需求，仍有商量與改進的空間存在。
            設備選購應要清楚地瞭解其功能與需求的相符性，
            既然已選購，便需要用心瞭解並調整設備以符合作
            業需求。運用自動化設備，更需要有高度的耐心，
            畢竟以節省土地成本與人工費用之考量，設備成本
            與操作管理的成本會相對提高。若單就現有資料，
            本人無法判定是否合適飼養肉雞，唯從籠飼的發展
            ，的確可用於飼養肉雞，畢竟在世界各地，籠養系
            統已實際地運用於種雞、蛋雞及肉雞等之商用生產
            。」等語（見本院(一)卷194頁）。
        被上訴人委託訴外人上欣營造興業股分有限公司（下
          稱上欣公司）建造之系爭雞舍，施工品質有瑕疵。
          經查：
          (甲)查依德國啄木鳥公司總裁來台檢查肉雞籠養系統設
            備使用情形，就89年8月5日至89年8月11日檢查情
            形，指明：「…在下一批小雞放入前，肉雞場內要
            做以下的更改：房舍應完全的封閉，以保證冷卻系
            統及通風系統能理想的運作。另外，屋頂上及牆壁
            上所有的間隔都要封閉。建議可用泡沫塑料或隔絕
            緣材料，這些建設公司都有提供。…」等語（見原
            審(一)卷79頁）。
          (乙)就89年9月23日、24日檢查情形，指明：「…我們
            同時注意到高先生沒有遵守我的指示，而且沒有修
            正我們上次所指出的問題，現在這文件應翻成中文
            給高先生。我們亦注意到房子隔熱不夠，屋頂隔熱
            板上20公分因建築不對而無法隔熱降溫，這降低隔
            熱區大約24平方米。」、「高先生要他的養雞成功
            ，我建議他遵守8月11日的指示，封閉所有空隙，
            而且將房子隔熱。這房子並沒有充分隔熱，本人無
            法判定是什麼隔熱材料，而且這並非本公司責任，
            我建議高先生再加裝3個額外的壁扇，以免更多雞
            隻死亡。這3個風扇必須安裝，因為這房子是密封
            的，而且沒有隔熱，這並不表示通風系統當初本公
            司提供的有不足。」等語（見原審(一)卷82、83頁）
            。
          (丙)就89年9月25日檢查情形，指明「房子隔熱」問題
            ：「我們與建商談到隔熱問題，負責的人出示隔熱
            材料，我有看到房頂之隔熱板間有空隙，那只有2
            公分厚的玻璃棉（壓起來只有4mm厚），這兩層隔
            熱板邊緣並沒有封閉，所以空氣可從上流到下，而
            且老鼠可在兩金屬之間作窩，而且咬隔熱材料。建
            築公司已提供封邊緣的材料，但是沒使用，而放置
            在房子四周。房子開口處（8月11日報告）已有些
            被封閉，並未如我所指示，應該全部封閉，雖然一
            些開口處有封閉，但還達不到我們的要求。今天我
            們應指出不僅這些開口處要關閉，而且隔熱並不好
            ，這房子應完全隔熱。」等語（見原審(一)卷84頁）
            ，並綜合表示：「我們可結論這幾場的問題點：一
            、房子空隙必須封閉。二、房子必須隔熱。三、房
            子和糞便乾燥地方應保持乾淨。」等語（見原審(一)
            卷85頁）。綜上，被上訴人雖爭執雞舍通風設計問
            題，惟本件應同時審酌上訴人指出系爭雞舍屋頂隔
            熱功能不足，且雞舍開口處未完全關閉，導致外面
            之熱空氣進入，致使雞舍內無法隔熱降溫等問題之
            後，被上訴人並未配合改善等情形。
        被上訴人不得主張解除契約。經查：
          (甲)本件上訴人交付之系爭籠養系統，並無被上訴人所
            辯稱減少契約預定效用之瑕疵，已如前述。依德國
            啄木鳥公司來台檢查結果指出，被上訴人並未正常
            使用及維護。舉例言之，屋頂之抽風電扇有將近半
            數已被拆掉，當然無法有效降低雞舍內之溫度。查
            ，依鑑定人雷博士鑑定意見，認為「雞舍通風設備
            、雞籠設備與雞糞乾燥設備，在立約與施工均已針
            對飼養目的之不同而加以考量，且按約而進行的調
            整，本人判定系合宜」等語（見本院(一)卷195頁）
            ，足見上訴人交付之籠養系統設備，應屬合宜。
          (乙)退而言之，若本院認定系爭籠養系統設備不無瑕疵
            ，惟仍請審酌被上訴人已經飼養3批雞隻後才表示
            解除契約，而飼養期間未妥善使用、保養設備，且
            部分設備於原審法院勘驗時均已損壞，甚至本院於
            96年1月11日勘驗時，現場一片漆黑（被上訴人表
            示電源遭破壞），更無法瞭解該套設備目前毀損程
            度等情，如准許被上訴人解除契約，被上訴人亦無
            法對上訴人履行回復原狀之義務，殊對上訴人顯失
            公平，則依民法第359條但書之規定，被上訴人亦
            不得解除契約。
          (丙)從而，丁○○於89年9月13日、89年10月4日以郵局
            存證信函向上訴人表示解除系爭籠養系統買賣契約
            （見原審(一)卷102至108、124至130頁），並不合法
            。
        被上訴人就系爭籠養系統買賣合約未合法解除，被上
          訴人不得請求減少價金。經查：
          (甲)按買受人因物有瑕疵，而得解除契約或請求減少價
            金者，其解除權或請求權，於買受人依第356條規
            定為通知後6個月間不行使或自物之交付時起經過
            5年而消滅。民法第365條第1項定有明文。
          (乙)被上訴人迄今從未向上訴人表示行使減少價金請求
            權，則依民法第365條第1項之規定，本件被上訴人
            已不得主張請求減少價金。
        上訴人可依所提出以通益國際有限公司（下稱通益公
          司）名義支付之單據，請求被上訴人給付關於進口系
          爭肉雞籠養系統一套之進口關稅、報關費及內陸運費
          209,883元。經查：
          (甲)依系爭籠養系統設備之報價單（見原審(一)卷第209
            頁）第2條約定：「買方需支付下列各項費用：（
            A）進口關稅、（B）報關費（含倉租、棧租、吊櫃
            …等費用）、（C）內陸運費、（D）發票稅。以上
            費用待發生後皆實報實銷。」等語。準此，被上訴
            人必須負擔關於進口系爭肉雞籠養系統一套之進口
            關稅、報關費及內陸運費共計209,883元。
         (乙)上訴人提出之相關繳費單據，雖以通益公司名義繳
           納，惟此乃上訴人與通益公司間進行結算之問題，
           並不因此免除被上訴人依約定應負擔相關稅費之義
           務。準此，上訴人自得請求被上訴人給付關於進口
           系爭籠養系統一套之進口關稅、報關費及內陸運費
           。
      (3)上訴人就系爭乾燥系統設備部分，得請求被上訴人給付
        買賣價金1,670,304元，及進口關稅、報關費用及內陸
        運費等，共計77,768元。
        丙○○就系爭乾燥系統設備買賣合約，為連帶保證人
          。經查：
          (甲)關於高健橋於88年12月7日向上訴人購買系爭乾燥
            系統設備一套，並由丙○○為保證人之事實，此為
            兩造所不爭執。
          (乙)兩造就系爭乾燥系統設備並未另行簽訂買賣合約書
            面，惟兩造就系爭乾燥系統係於簽訂系爭籠養系統
            買賣合約書之後，再行追加購買，且必需搭配於系
            爭籠養系統使用，因此，解釋上，丙○○既為系爭
            籠養系統買賣合約之連帶保證人，則就系爭乾燥系
            統設備買賣契約，自應同為連帶保證人，而非僅為
            普通保證人。丙○○主張其係普通保證人云云，尚
            屬誤解。
        上訴人交付之系爭乾燥系統設備並無瑕疵。經查：
          (甲)有關雞糞的乾燥需考慮以下因子：一、不同體重之
            肉雞的每日排泄量；二、不同氣候條件下之排泄物
            含水率；三、乾燥設施的承載量；四、乾燥空氣之
            溫度及相對濕度；五、乾燥完成的雞糞之含水率。
            其中乾燥設施的承載量與乾燥完成的雞糞之含水率
            為固定變數，而其餘三者則為變動變數，亦即相同
            體重之雞隻的排泄物，其含水率與所需乾燥之時間
            亦不同，即使增設加熱系統亦需按設計目標進行操
            作；至於操作時之機械損害，可進行修正與維護而
            達到設計目標。總之，自動化籠養肉雞系統之功能
            因設備之不同，亦有不同的特性。
          (乙)系爭乾燥系統皮帶斷裂之原因，應由農業機械專家
            鑑定。鑑定人夏教授只計算雞隻之糞便量，殊不知
            雞隻由小雞、中雞養至成雞，較小時糞便較少，成
            雞糞便較多，不能一概而論，如養至最後（通常為
            第6週出雞，傳統市場為第7週出雞）時，糞便量多
            且濕，況糞便滿載是否造成皮帶無法負荷而斷裂，
            夏教授並未作判斷。易言之，夏教授之鑑定，只是
            批評約1至1.5天就滿載，似指滿載太過快，無法使
            糞便乾燥，殊不知糞便乾燥牽涉氣候以及雞隻之大
            小。準此，被上訴人雖指責皮帶斷裂，為材質不佳
            云云，唯上訴人已指出被上訴人未按正確方法使用
            皮帶，糞便多日未清負荷過重，機頭、機尾未加清
            潔、潤滑。就此，夏教授未就兩造之爭執點為鑑定
            ，尚有未洽。
          (丙)德國啄木鳥公司總裁於89年8、9月間親自來台檢查
            ，作成檢查報告。其中就89年8月11日檢查情形，
            指出：「…雞糞在集糞帶上已放超過10天，現在應
            立刻拖出，由於雞籠的長度及雞糞長期放在帶上，
            當集糞帶開始運轉時，集糞帶有可能會損壞。如果
            其中一個帶子毀壞，雞糞就無法再自動拖出。我們
            必須說明，雞糞在屋內放置這麼久的時間會導致雞
            糞更熱，而且降低肉雞場內的空氣品質。當雞糞帶
            在移動時，顧客應該要確定所有的系統都有自動轉
            動（雞糞帶，平面輸送帶、斜面輸送、及雞糞隧道
            乾燥系統），以避免過多的雞糞積在其中一個系統
            上，當雞糞要移動時，顧客必須全程檢查系統。」
            等語（見原審(一)卷79頁）。之後，就89年9月23日
            、9月24日檢查情形，指出：「今天我們又注意到
            雞糞並沒有在指定時間清除，我們特別指出8月11
            日的指示(1)。我們也注意到雞糞乾燥通道並沒有建
            成，我們特別指出8月11日的指示(6)。這通道頭尾
            沒有封閉，那麼通道內沒有壓力，這雞糞不會乾燥
            ，而且濕的雞糞會變髒。前批雞隻移開後，雞糞並
            未清理，通道是如此髒，無法長久使用，這可預見
            未來所發生的問題點，通道外圍也應再清理，現在
            有惡臭和大量蒼蠅。」等語（見原審(一)卷84頁）。
          (丁)關於系爭乾燥設備部分，鑑定人雷博士鑑定結果認
            定：「將新鮮雞糞乾燥後再移出雞舍，有利於後續
            的處理，為相當明智的做法。新鮮雞糞的含水率常
            在80％以上，運用通風來乾燥有助於降低其含水率
            ，唯乾燥效果會受限於環境溫、溼度的影響，是以
            操作方法、管理、運轉時間均會影響其品質。而運
            用較高溫的空氣來進行雞糞乾燥〔通過雞體（42度
             ）之空氣，再集中到末端，即有加熱空氣的效果
            。〕是善用能源的方法。兩例均附有操作手冊，亦
            強調未加設籠飼（間）乾燥設備（通風管）時，末
            端之乾燥隧道的長度就必須加設長一點。本案之高
            例未加裝直立籠之乾燥設備（籠間通風管、此為選
            擇性配備），其隧道設計為16段×8層，而總長度
            為1.98ｍ×16段×8層＝253.44ｍ而洪例有加裝直
            立籠之乾燥設備，其隧道設計為11段×7層，總長
            度為1.98ｍ×11段×7層＝152.46ｍ；是以高例已
            增加100ｍ之長度，約較洪例增加66％長度，已於
            設計時特別考量，所以相當合宜。調整改善的空間
            需視調整改善的目的而定，可加設風扇或加熱器，
            但是否符合經濟效益，則有待雙方進行討論。」等
            語（見本院(一)卷194頁）。準此，依雷博士之鑑定
            意見，關於乾燥系統設備，應屬合宜。
        被上訴人就系爭乾燥系統並無為解除契約之表示，而
          被上訴人就系爭籠養系統解除契約之意思表示，並不
          及於系爭乾燥系統。經查：
          (甲)被上訴人就系爭乾燥系統並未為解除契約之意思表
            示（參照本次最高法院發回意旨）。被上訴人就系
            爭籠養系統解除契約之意思表示，並不及於系爭乾
            燥系統買賣合約。
          (乙)查系爭籠養系統買賣合約，與系爭乾燥系統買賣合
            約，分別於88年8月15日、88年12月7日成立，係屬
            兩個契約，因此，被上訴人雖就系爭籠養系統買賣
            契約表示解除契約（上訴人主張該項解除契約並不
            合法），但該項意思表示之效力，自不及於系爭乾
            燥系統買賣合約。準此，被上訴人就系爭乾燥系統
            買賣契約，並未為解除契約之意思表示。
        系爭乾燥系統買賣合約並未合法解除，被上訴人不得
          請求減少價金。經查：
          被上訴人迄今從未向上訴人就系爭乾燥系統設備買賣
          合約，表示行使減少價金請求權，則依民法第365條
          第1項之規定，被上訴人不得主張請求減少價金。
        被上訴人就系爭乾燥系統並未給付價金。經查：
          (甲)被上訴人並未給付系爭乾燥系統設備部分之價金。
            就此爭執，丙○○於本院前審亦陳稱：「此部分之
            價金並未給付」等語（見本院前審(一)卷170頁）。
          (乙)被上訴人主張就系爭乾燥系統設備，亦有給付一部
            分價金云云，上訴人否認之。
        上訴人可依其所提出以通益公司名義支付之單據，請
          求被上訴人給付關於進口系爭乾燥系統設備一套之進
          口關稅、報關費及內陸運費共計77,768元。經查：
          (甲)被上訴人就以通益公司名義支付為進口系爭乾燥系
            統一套之進口關稅、報關費用及內陸運費等單據，
            金額共計77,768元（見原審(一)卷25、27、101頁）
            ，形式上不爭執。
          (乙)查依系爭乾燥系統設備之報價單（見原審(一)卷19頁
             ）第2條約定：「買方需支付下列各項費用：（A
             ）進口關稅、（B）報關費（含倉租、棧租、吊櫃
             …等費用）、（C）內陸運費、（D）發票稅。以
             上費用待發生後皆實報實。」等語。準此，被上
             訴人必須負擔關於進口系爭雞糞乾燥系統一套之
             進口關稅、報關費及內陸運費。
          (丙)上訴人提出之相關繳費單據，雖以通益公司名義繳
            納，惟此乃上訴人與關係企業間如何結算之問題，
            並不因此免除上訴人依約應負擔相關稅費之義務，
            準此，上訴人自得請求被上訴人給付關於進口系爭
            乾燥系統一套之進口關稅、報關費及內陸運費共計
            77,768元。
      (4)上訴人可請求被上訴人給付統一發票營業稅333,333元
        。經查：
        上訴人有交付被上訴人以通瑋公司名義開立之統一發
          票二紙，金額各1,225,000元、5,775,000元（原審(一)
          卷120頁）。上開兩紙發票，上訴人共計繳付營業稅3
          33,333元（見原審(一)卷101頁），此為兩造所不爭執
          。
        查依系爭籠養系統及乾燥系統之報價單（見原審(一)卷
          19、209頁）第2條均約定買方應支付「發票稅」。準
          此，上訴人自得請求被上訴人給付上訴人因開立發票
          而支出之營業稅333,333元。
      (5)上訴人請求被上訴人給付自89年7月1日起，按日9,600
        元計算之違約金，為有理由。經查：
        查系爭籠養系統及乾燥系統設備安裝完畢後，被上訴
          人並於89年6月30日起開始飼養第一批雞，之後，並
          陸續飼養第二批、第三批雞，此為被上訴人所不爭執
          之事實。而被上訴人並未依約付清全部價金，至遲被
          上訴人自89年7月1日起，已發生給付遲延責任。上訴
          人自得請求被上訴人依約給付系爭籠養系統及乾燥系
          統之買賣價金。
        次查，依系爭籠養系統買賣合約書第4條第項約定
          ：「乙方應遵守附表二所約定買賣總價金，按日期、
          金額分期給付甲方，如有遲延，就應付金額每日加付
          違約金千分之1。」等語。被上訴人已給付4,300,000
          元，尚欠價金部分合計9,600,109元。按日千分之1計
          算違約金，每日為9,600元。準此，上訴人自得請求
          被上訴人自89年7月1日起，按日連帶給付違約金9,60
          0元。
      (6)末查，上訴人有交付被上訴人下列物品：進口掃地機一
        台、省電燈泡230個、CI3-4飲水添加劑一罐、CI3-4飼
        愛（飲水添加劑）一箱、36吋電風扇二台（見原審(一)卷
        29至34頁之起訴狀原證六號發貨傳票），價金合計119,
        450元，被上訴人同意給付，並列為兩造不爭執事項，
        但被上訴人尚未給付。
二、被上訴人（被告）方面：
  (一)、答辯聲明：
    1.上訴駁回。
    2.第一、二審及發回前第三審訴訟費用由上訴人負擔。
    3.如受不利判決，願供擔保請准免予宣告假執行。
  (二)、陳述：
    1.被上訴人等未同意換算價金之匯率，又上訴人尚有部分零
      組件未為給付，且所提出有關發票稅費等費用之證物，其
      交易之對象均係訴外人通益公司，兩造並未約定買賣合約
      之發票稅費等費用由被上訴人負擔。而上訴人交付之系爭
      籠養系統設備及乾燥系統設備有嚴重瑕疵，被上訴人等通
      知上訴人補正，上訴人拒不置理，被上訴人等業已解除買
      賣契約等語，資為抗辯。原審駁回上訴人之訴及假執行之
      聲請，並無不合。而於本院答辯聲明如上。
    2.於本院補充答辯：
      (1)上訴人就系爭籠養系統部分，請求被上訴人再給付買賣
        價金7,929,805元，及進口關稅、報關費用及內陸運費
        等，共計209,883元，並無理由。
        丙○○辯稱就系爭籠養系統買賣合約，應為普通保證
          人，並非連帶保證人。
          (甲)依系爭籠養系統買賣合約書，丙○○係於保證人欄
            位處簽名，故其於系爭籠養系統買賣合約書中之保
            證人身分，應可確認，而依系爭合約書第4條第
            項約定，如為財產保證人，應拋棄先訴抗辯權，在
            被保人未履行契約完畢前，中途不得要求退保。丙
            ○○似應負連帶保證人責任。
          (乙)惟按「保證人於債權人未就主債務人之財產強制執
            行而無效果前，對於債權人得拒絕清償。」，民法
            第745條定有明文。再本節所規定保證人之權利，
            除法律另有規定外，不得預先拋棄。同法第739條
            之1，亦有明文。系爭買賣合約，係於88年8月15日
            簽立，而上開民法係89年4月26日修正公布，然依
            債編施行法第33條，修正之民法第739條之1之規定
            ，於民法債編修正施行前成立之保證，亦適用之。
            則依上開法律規定，系爭買賣合約中，就保證人先
            訴抗辯權之預先拋棄之約定，自不生效力。
          (丙)從而，丙○○就民法第745條保證人之先訴抗辯權
            ，自非不得主張，則本件保證人丙○○與買受人
            間丁○○，對出賣人即上訴人就價金之給付自無連
            帶債務之法律關係存在，自屬普通保證人，而非連
            帶保證人。
        系爭籠養系統買賣合約書之「附加款項」並非兩造買
          賣合約之內容。
          (甲)系爭籠養系統買賣合約書之附加款項壹至肆項，為
            上訴人所片面提出，被上訴人否認有同意上開附加
            款項之約定，此由形式上，前揭附加款項與系爭買
            賣合約書間，並無騎縫章，且全然未見被上訴人等
            之簽名或蓋章即可得知。
          (乙)況系爭籠養系統買賣合約書係約定甲方應於88年11
            月20日將所出售之標的物，交付乙方所指定之地點
            。是自簽約至指定交付期日，尚有3個月之久；而
            本件買賣價金，既約定以德國馬克給付，上訴人於
            簽約時請求以新台幣折付，即涉及交付標的物時之
            匯率變動，是被上訴人於簽約當時，即表示無法同
            意以上訴人片面提出簽約後3日之匯率為換算方式
            ，故拒絕在其附加條款上簽名。從而，附加條款上
            僅有賣方即上訴人公司法定代理人戊○○之簽名，
            依上所述，上開附加款項，自其外觀形式，自從無
            判斷兩造間有意思表示一致之情形，自難認為亦屬
            兩造系爭買賣合約之內容。
        系爭籠養系統買賣合約之價金匯率，應以「89年12月
          11日起訴當天之匯率一馬克兌15.22新台幣」：
          (甲)依上訴人於第一審所提出系爭買賣合約書後之附表
            二付款明細表，亦僅記載價金「DM 141,668」並未
            有任何匯率折算之註記。然簽約當時，買受人即被
            上訴人已支付台南市農會安南分部面額1,300,000
            元之支票，作為定金。苟兩造間於簽約當時已合意
            以匯率簽約後3日為準，則簽約當時匯率基準日尚
            未到期，上開1,300,000元之定金，係如何由馬克
            換算為新台幣？
          (乙)再上訴人除上開定金1,300,000元外，復收受部分
            價金，即被上訴人89年7月6日開立之支票3,000,00
            0元、及89年9月20日面額各1,000,000元之支票兩
            張、89年8月31日之支票5,000,000元一張（見原審
            (一)卷18頁之上訴人起訴狀證一號明細表）均為整數
            ，未見上訴人依其所主張簽約後3日之匯率換算約
            定價金為新台幣。益見兩造確未合意以附加條款第
            二點簽約後3日之匯率換算。從而，上訴人率依系
            爭合約書僅有上訴人一方簽名之附加條款第二點之
            約定，計算折付新台幣之匯率，自乏依據。
          (丙)故本件除上訴人所主張附加條款之上開匯率，至上
            訴人提起本件訴訟之89年12月11日，兩造間並無任
            何關於德國馬克換算為新台幣匯率之約定。從而，
            以本件上訴人起訴請求給付時之匯率15.22自屬適
            當。
        系爭肉雞籠養系統尚有短少：一、集糞防塵罩4套未
          交貨；二、通風系統缺風扇2台、排風煙窗缺2個、通
          風閥之補助馬達缺2組；三、冷卻系統缺1000L水漕1
          個、ID型水管組缺1組、BL型止流組缺1組、SC型冷卻
          水控制組缺1組：
          (甲)依兩造不爭執之事項甲、系爭籠養系統1棟（套）
            之設備項目包括(二)之(5)集糞防塵罩（價金：單位馬
            克DM1728）則上訴人既已自認集糞防塵罩為買賣標
            的物，且亦列明價金，復又於92年11月10日爭點整
            理(二)改稱本件籠養系統高度為5層，毋需防塵罩云
            云，顯然其前後之主張已相互矛盾。而由上訴人嗣
            後改稱本件毋需防塵罩乙節，亦足證上訴人未交付
            防塵，確為事實。
          (乙)系爭籠養系統買賣標的物(1)至(10)項部分，上訴人有
            短少給付者為除「(5)集糞防塵罩：4套（上訴人未
            交貨）外，尚有短少部分為(6)通風系統：63公分風
            扇缺2台，排風煙窗缺2個，通風閥之補助馬達缺2
            組；(7)冷卻系統：4套BL型止流組；4套SC型冷卻水
            控制組。水濂板冷卻系統之1000L水漕缺1個，ID型
            水管組缺1組，BL型止流組缺1組，SC型冷卻水控制
            組缺1組」，上開短少之情形除已於89年9月13日之
            存證信函，已提及數量短少，但上訴人並未將短少
            部分依系爭買賣合約數量補齊，上訴人就上開零件
            已交付之事實，自應負舉證責任。
        系爭籠養系統有重大瑕疵，且已達喪失通常效用及契
          約預定效用之程度：
          (甲)被上訴人於89年9月13日曾以卷附台南海佃郵局三
            八支局第169號存證信函通知上訴人除有一、底網
            損害。二、底網設計不良。三、飼料管阻塞。四、
            機尾刮糞系統生銹。五、屋頂通風口漏水等系爭籠
            養系統五大瑕疵外，另表示「因空間設計及通風不
            良故，平均每籠之雞隻存活率僅22隻，明顯為貴公
            司誇大浮報，…出雞費用亦較傳統方式每隻增加成
            本0.4元，…不符合自動化應有之效率」等語。並
            於第一審審理時，分別於90年2月16日反訴狀及90
            年4月6日準備書狀詳細舉出實際使用後陸續發現之
            瑕疵。
          (乙)按「民法第354條所謂物之瑕疵係指存在於物之缺
            點而言。凡依通常交易觀念，或依當事人之決定，
            認為物應具備之價值、效用或品質而不具備者，即
            為物有瑕疵」（參照最高法院亦著有73年台上字第
            1173號判例意旨）。本件籠養系統，依上訴人所自
            承，係為台灣第一套設備（詳見兩造均不爭執之籠
            養系統報價及簡介），故在被上訴人使用之前，系
            爭設備在台灣並無使用之紀錄可供參考，自必須經
            實際飼養雞隻為相當時間後，自雞隻飼養狀況、存
            活率等，方可判斷系爭設備瑕疵之有無。而被上訴
            人於89年6月間開始試養雞隻後，即將首先發現之
            瑕疵以前揭存證信函通知上訴人，嗣於原審訴訟進
            行中，復將前揭存證信函寄出後，陸續發現之瑕疵
            臚列提出以代為通知，自為履行第354條、第356條
            第1、3項所規定，買受人對買賣標的物之檢查及通
            知義務。
          (丙)依屏東科技大學乙○○○○92年4月1日鑑定報告（
            下稱乙○○○○原鑑定意見書之鑑定意見共分為4
            部分，一、水簾式畜舍設計；二、抓雞困難；三、
            乾糞設施設計不足；四、網狀地面不適合大雞之用
            。其中一、水簾式畜舍設計。二、抓雞困難。四、
            網狀地面不適合大雞之用等三項，與被上訴人前揭
            存證信函所指述，底網設計不良，空間設計及通風
            不良，出雞費用增加等諸點，均不謀而合。
          (丁)就一、水簾式畜舍設計之瑕疵：
            Ａ：查依兩造不爭執事項甲之(四)、被上訴人所使用
                之雞舍，係上訴人提供德國啄木鳥公司工程師
                設計規劃之藍圖，而交付被上訴人。不爭執事
                項甲之(五)、上訴人有交付被上訴人關係系爭籠
                養系統之報價單與簡介。此為上訴人就系爭籠
                養系統與被上訴人接洽買賣事宜時所提出，自
                應確保上開簡介內容之真實，縱未將上開藍圖
                、結構圖、設計圖及簡介列入買賣契約之內容
                ，惟亦應視為買賣契約之一部分（參照最高法
                院90年台上字第1404號判決意旨）。兩造就被
                上訴人所使用之雞舍，係上訴人提供德國啄木
                鳥公司工程師設計規劃之藍圖，交付被上訴人
                ，被上訴人委託訴外人上欣公司建造並不爭執
                。足認被上訴人就系爭籠養系統，所買受之各
                項設備亦均由上訴人提供結構及設計圖，並決
                定安裝之相關位置。從而，上訴人本件並非單
                純出售籠養系統之各項設備，尚須提供正確之
                裝設位置，以發揮各項設備之通常效用及契約
                預定效用。被上訴人依前揭上訴人所提供之結
                構及設計圖，除由上欣公司建造雞舍外，各項
                設備之安裝，均在上訴人所指派之德國啄木鳥
                公司之工程師監工下完成。且依兩造均不爭執
                之籠養系統報價簡介，系爭籠養系統之規格為
                3排×5層，每籠雞隻數量為1.8kg至2kg35隻，
                每排雞隻17,500隻，雞隻總數量52,500隻。故
                上訴人所提供之通風設備，必須適合上開簡介
                所稱雞隻52,500隻，自小雞至成雞止所需之通
                風狀況，始符兩造契約之預定效用。
            Ｂ：然就本件之通風系統部分，依前揭鑑定意書(1)
                水簾式畜舍設計，所稱「通風之目的有二第一
                冷卻通風，第二帶走熱量（不論是環境所造成
                或雞隻所產生之熱量），因此冷卻及帶走熱量
                需足夠且正確擺設之風扇及水簾」、「由圖一
                和二可看出進風口水簾全設在屋子的一面而且
                進風口向上，而風扇設在另一面之一側，屋頂
                之進風口又設在左邊第一排之上端，因此左邊
                第一排之下層應屬風速非常低，而右邊第一排
                及中間排的後方，風速也降低，因為風被直接
                拉過這些籠子上方，以至下方均無風或風力甚
                小，見諸現場報告一天死亡近7千隻，而且大
                多數死在上述無風地帶，可以證明在高環境溫
                度下這些地帶無風將導致雞隻死亡。」，依上
                開陳述可知，上開鑑定意見書認為水簾式畜舍
                設計之不當，應在於通風設備及風扇之位置錯
                誤，造成雞舍之某些部分成為無風或風力甚小
                ，導致大量雞隻死亡。
            Ｃ：而上訴人就上開鑑定報告之「進風口」指出應
                係「排風口」，主張上開鑑定報告認定之基礎
                錯誤云云，自不可採。惟依夏良宙教授，就上
                開爭點（即進風口若為排風口之情形）於本院
                提出之補充鑑定報告，再予說明「屋頂之風扇
                如為抽風系統，則效果勢必更為不良，因為丁
                ○○之雞舍水簾板是設在屋子一側之上方、離
                地面約3.24公尺（見緯山提供之資料9/16），
                因此冷空氣剛進雞舍就被抽風設備抽走，則下
                方雞舍如何能達到冷卻之效果？只會比夏良宙
                92年4月1日所提之狀況更為不良。」等語，則
                對本件通風系統所存在之瑕疵，並無不同影響
                ，反有更不利之情形。上開補充鑑定就本次最
                高法院發回意旨所指「原鑑定報告所繪雞舍與
                現場狀況不相符，誤將排風口誤為進風口」部
                分之疑異已清楚說明。
            Ｄ：參酌夏良宙教授在本院前審之證述「（問：整
                個雞舍設有11個向上排氣孔，從而雞舍之冷空
                氣自整個牆面全面性的下來，基於冷空氣下降
                ，熱空氣向上升之原理，原鑑定有否考量此原
                理？）答：縱然如此，原設計之11個排氣孔並
                未全部發揮排氣功能。在台灣除了降溫以外，
                水廉式之系統尚須有強烈之之風速方能達成排
                氣之目的。」（詳見本院前審卷93年12月13日
                準備程序筆錄）。從而，系爭籠養系統之通風
                問題，並非在屋頂之風扇，究為進風或出風口
                ，而在於通風設備應如何設置，始能達成雞舍
                排熱之目的。
            Ｅ：又卷附之夏教授92年4月1日之鑑定報告第1頁
                第(一)項第2點「由圖一和二可看出進風口水簾
                全設在屋子的一面且進風口向上，而風扇設在
                另一面之一側，屋頂之進風口又設在左邊第一
                排之上端，因此左邊第一排之下層應屬風速非
                常低，而右邊第一排及中間排的後方，風速也
                降低，因為風被直接拉過這些籠子上方，以至
                下方均無風或風力甚小，見諸現場報告一天死
                近7千隻，而且大多數死在上述無風地帶，可
                以證明在高環境溫度下這些地帶無風將導致雞
                隻死亡。這類設計在溫帶、寒帶之歐洲較多，
                但在熱帶則不適合，同時和所養之雞類別也有
                關係，小雞怕冷，大雞怕熱，如果養小雞則不
                致出問題，但台灣之肉雞市場規定至少要養到
                1.75公斤至1.95公斤才上市，此類肉雞在1.2
                公斤左右以上均對熱相當敏感且極易死亡，因
                此，上述設計不恰當。」等語，亦有詳細說明
                。且依上開鑑定報告所述「如果廠商仍不相信
                則辯論無意義，最好把現場通風還原，再測試
                一次，應可得知結果。以上所述，可由飼主敘
                述在A、D及部分B區有相當高的雞隻死亡率可
                證明。如廠商仍然不相信，可將風扇恢復做一
                次測試即清楚此一狀況，這一類的設計或許可
                供飼養較小之雞，但不適合養肉雞，在本省夏
                季易造熱緊迫而死亡。」，最高法院法院發回
                意旨所指「鑑定報告亦謂最好把現場通風還原
                ，再測試一次，應可得知結果，上訴人之主張
                似非全然無據」等語。然對照上開鑑定報告之
                內容，應可查知原鑑定人並非以現場通風還原
                作為鑑定方法，上訴人於上訴理由之指述，自
                有曲解原鑑定報告文意之情形。足見，原鑑定
                人並非認為須將現場通風還原，作為鑑定方法
                ，併予敘明。
            Ｆ：再依上訴人所提出飼養蛋雞之甲○○養雞場進
                行比較，本院同時指定己○○○○亦對本件進
                行鑑定，就通風設備部分（詳見卷附鑑定報告
                第2頁），並未針對本件之通風設備有無瑕疵
                作成判斷，另其所述「通風設施之安排係根據
                畜舍之特徵而進行，其主要目的係維持畜舍內
                合適的環境，本案之高例與洪例，其使用設備
                與原理相同，唯規劃之配置不同，例如水濂片
                之安排、風扇之數量等。」，亦提及兩案之規
                劃配置不同，水濂片之安排，風之數量等，均
                影響通風設備之效果。而原鑑定人夏良宙教授
                則以兩案飼養雞隻分別為肉雞、蛋中雞，其對
                熱緊迫之適應程度亦不相同。因此，甲○○養
                雞場，無論自飼養雞隻種類，亦或通風設備之
                配置、數量等，均與本件不同，自難以援引為
                本件籠養系統之通風設備並無瑕疵之依據。
          (戊)就二、抓雞困難部分：
            Ａ：依上訴人所提供本件籠養系統報價與簡介，就
                雞籠部分之說明「滑門的設計使操作更簡單，
                可加速雞隻移入及移出，也可避免雞隻逃跑」
                。上開上訴人於簡介中所強調之加速雞隻移出
                、移入，即在強調抓雞之效率，自應視為上訴
                人所保證之品質，及本件籠養系統雞籠部分應
                有之契約預定效用。然依夏良宙教授92年4月1
                日之鑑定報告，已指出此類雞舍抓雞相當困難
                ，且人員容易受傷，再於本院前審93年12月13
                日準備程序證稱「（問：原鑑定所稱抓雞困難
                乙節，其實情究竟若何？）答：基本上，上類
                抓雞設備本校亦有，系爭設備因為深度與高度
                不足（深度1.2公尺、高度僅43公分高而已）
                ，常人如果在第一層籠要抓取雞隻尚不致於有
                困難，惟若要抓取第二、三層之雞隻，以常人
                之身高彎腰亦困難抓取，且雞隻並非固定讓人
                抓，中間尚須置放雞籠，且雞隻會到處奔跑，
                所以與正常之抓雞方式相較，當然顯得較為困
                難；通常抓雞之際，當然並非由一個人去執行
                ，然而，有一點不可忽略者，即抓雞之際必須
                放乙只籠子在中間，因此，如果由兩個人去執
                行抓雞作業，則裡面之空間便會顯得狹窄，導
                致中間部分的雞隻很難抓到，即便是由兩邊同
                時作業亦屬困難，因為雞隻會飛跳跑動，所以
                與正常之抓雞作業相較，即顯得較為困難。…
                據我瞭解，系爭抓肉雞之設備目前應尚屬試驗
                階段且似為全世界之第一部，目前尚未普及於
                養雞業界。」等語（見本院前審93年12月13日
                準備程序筆錄）。
            Ｂ：另原審傳訊上蜂公司之技術人員郭鴻文在被上
                訴人養雞場實際抓雞之經驗稱：「我們是與養
                雞戶簽約，由公司提供小雞及飼料，等到雞隻
                長大，再運回我們公司屠宰，被告有跟我們公
                司簽約，…從以前就跟被告的父親合作，我們
                簽約最長1次是10年，平常是1星期去1次，…
                被告買新的設備以來，和公司合作養了3批的
                雞，被告第1批、第2批養雞的方式（抓雞的方
                式）調適不過來，所以第3批以後公司就沒有
                再跟被告簽約了。被告抓雞的方式與公司沒有
                辦法配合，公司一天要20萬隻雞隻在屠宰，由
                公司調派車輛跟人員到養雞戶去抓雞，但是被
                告不能符合公司作業上的需求。公司一般都是
                晚上1小時抓兩台車的雞，白天是40到45分鐘
                抓1台車（1台車約抓3千至3千6百之雞），被
                告的雞場用了新設備以後，抓雞的時間要增加
                ，工人也要增加，傳統的雞場是開放式，只要
                把雞圍起來，就可以開始抓，但是被告新的設
                備，必須要把籠子打開，手才能進去抓，而且
                籠子深度很深（如證三底網設計的照片），要
                花很多時間才能把雞抓出來。現在在台灣我知
                道籠養繼續維持下去的只有三場（李武次、蘇
                金來、張元福），用的是高宜欣公司的設備。
                被告的設備，抓雞時人必須要墊高，與其他三
                場不同。其他三場籠子打開，人在輸送帶上抓
                就可以。」（見原審90年8月28日辯論筆錄）
                。與鑑定人夏良宙教授依被上訴人養雞場雞籠
                高度、深度之判斷，抓雞困難情形，亦相符合
                。
          (己)就四、網狀地面不適合大雞之用部分：
            Ａ：依上開報價與簡介「肉雞籠籠底網係軟性網狀
                材料製造，可避免發生雞胸水腫」然依92年4
                月1日鑑定報告(四)「這部分可由觀察中看出當
                雞長大（0.8公斤以上）後，可看出牠們並不
                能適應在無中間支架的網上站立，以致雞大部
                分時間臥在網狀地面上，因此其胸部受損情況
                嚴重，而導致收雞廠商之排斥。」，再於本院
                前審93年12月13日準備程序證稱「因為雞隻站
                立於籠子之際，雞籠下端之網狀鐵條板面會隨
                著雞隻的重量增加而下陷，且因為雞隻會一直
                動，因而雞隻會產生害怕而蹲下，蹲得太久即
                會壓迫雞隻之胸部而受傷。」（見本院前審93
                年12月13日準備程序筆錄）。
            Ｂ：此部分之鑑定結果，與原審所傳訊之卜蜂公司
                技術人員郭鴻文所證述，被告籠子可以養30多
                隻雞，但是到成雞可以抓的時候，大概只有23
                、24隻雞左右，我們沒有與被告簽約還有其他
                原因，雞隻是公司的財產，被告的飼養過程我
                們1星期至少都會去1趟，被告養的雞，公司抓
                回去屠宰以後，次級品比較多（有一部分是因
                為雞容易瘀傷造成次級品，但是飼養過程還會
                有其他的原因造成次級品），因為雞容易瘀傷
                ，客戶損失、公司也要損失，因為公司必須要
                折價後才能賣出去，所以公司就沒有再與被告
                簽約。…雞隻臭腳的原因，大都是墊料潮濕，
                一般的養雞場也都是會有，我知道全台灣的雞
                場只有5、6家，我全部都去看過除了1家沒去
                過以外，其他看過會臭腳的也只有被告這1家
                ，…我看到籠式只有被告的雞會臭腳，一般傳
                統式養雞會臭腳的機率會比較高，在我觀察的
                過程，被告的底網（承載網）會下陷，雞的腳
                就會接觸排泄物，這是我觀察的原因，造成被
                告養的雞臭腳比例比較高，雞臭腳公司就會扣
                款，因為雞爪就不能賣。…臭腳最直接原因是
                墊料潮濕，至於病毒也是要有墊料潮濕長期接
                觸才會造成。目前沒有，都是傳統雞場，因為
                是公司主觀上經營政策的問題。因為籠養設備
                的雞隻瘀血比例太高，每一雞場都是一樣，籠
                養沒有辦法克服，而且籠養的抓雞的時間一定
                要在半夜，避免雞隻見光推擠利害，造成更多
                瘀血，因為這些原告公司會扣款，所以公司經
                營上會比較有困難（詳見原審90年8月29日言
                詞辯論筆錄）。其中就雞隻容易瘀傷之情形，
                與夏教授之前揭鑑定報告完全相符。顯然上訴
                人所出售之軟性網底，為造成雞隻瑕疵之主要
                原因，灼然甚明。
            Ｃ：另依雷魁鵬博士之鑑定報告，雖謂「按96年3
                月22日於洪例之現場體驗，整場之感覺良好，
                是以本人之專業判斷，高例亦可達到相同效果
                ，唯此兩例均為第一例，賣方均予以10％之優
                惠，按照合約安裝後，若有需要調整，可增設
                通風設施或其他環控配備要件，機械設備是固
                定的，唯有配合使用者之需求而選購，本案之
                通風設備按合約裝設即屬合宜，倘若雙方同意
                調整目標，當然可以調整改善，唯根據合約進
                行，方為主要的依據。是以本人判定為合宜，
                若有需要當然可以調整改善。」（第二頁）。
                然查被上訴人係飼養肉雞與甲○○係飼養蛋雞
                ，二者之生長條件，所需環境，因雞隻體型不
                同而有差異，鑑定報告所稱按合約裝設即屬合
                宜，…根據合約進行方為主要依據。與本件通
                風設備究有無瑕疵之爭議似無關連，且就被上
                訴人養雞場之雞隻發生熱緊迫而大量死亡之事
                實，究竟是否為通風設備瑕疵所致，亦無提出
                任何說明。惟就是否飼養肉雞部分（第4頁）
                雷博士竟稱若單就現有資料，本人無法判定是
                否合適飼養肉雞。已與前述合宜之判斷，自相
                矛盾，灼然甚明，自難採為本件瑕疵判斷之依
                據。
          (庚)綜上所述，系爭籠養系統一、因通風設備之設計及
            配置之瑕疵，造成肉雞之散熱困難，雞籠無風帶之
            雞隻，因熱緊迫而大量死亡；二、因雞籠設計之瑕
            疵造成抓雞困難；三、雞籠籠底軟性網狀材質，造
            成雞隻容易瘀傷。而其中一、通風問題導致雞隻大
            量死亡，已不符本件籠養系統每籠可飼養35隻之效
            用，另二、三、之不利情形，造成被上訴人之養雞
            場遭到契約公司之排斥，而無法繼續合作養雞。足
            以說明，上訴人所出售之籠養系統，確已喪失養雞
            之通常效用及契約之預定效用，彰然甚明。
        本件雞舍由上訴人提供德國啄木鳥公司設計之藍圖，
          而由上欣公司建造。上訴人提出2000年德國啄木鳥公
          司之檢查報告為依據，主張雞舍屋頂隔熱功能不足，
          且雞舍開口處未完全關閉，導致外面熱空氣進入，無
          法降溫云云。惟查：
          (甲)德國啄木鳥公司為本件籠養系統之製造廠商，其與
            上訴人之利害關係一致，為協助上訴人順利收取買
            賣價金，其難期待其就本件之立場，得以超然公正
            。
          (乙)而德國啄木鳥公司於88年10月6日完成雞舍結構圖
            ，係由上訴人將該圖交付上欣公司，由上欣公司依
            德國啄木鳥公司之設計圖，建造完成，上開事實，
            上訴人原審90年6月4日準備書(四)狀，業陳述綦詳。
          (丙)再依被上訴人於原審90年2月16日反訴狀證八、九
            上欣公司報價單影本3分，其中證九為追加封口條
            及雨庇之費用明細，足見，被上訴人確有加強雞舍
            之密封性。
          (丁)另依兩造均不爭執之籠養系統報價與簡介，根本未
            提及系爭通風設備，必須在完全密封之雞舍內，才
            可以發揮其通常功能，而在系爭通風設備無法發揮
            通常功能時，方以有無完全密閉作為條件，自不合
            理。況依原鑑定人夏教授就此點亦曾證述「（問：
            本件系爭設備是否為複壓式之設計？）答：應非百
            分之百密閉，惟系爭設備應屬密閉式設計。關於德
            國技師之陳述，我不瞭解其過程，惟依正常理論言
            之，風速之風量必須比正常值多百分之5到百分之
            20之風量，如此方能彌補漏洞之漏風量。此外，出
            糞口縱然崁有溝蓋，惟或多或少仍然必須考量雞糞
            之排出問題，從而，便會有漏風量之問題。」（見
            本院前審93年12月13日準備程序筆錄）。足見，本
            件縱為密閉式設備，其通風設備之設計，亦應考慮
            漏風量之問題，而應提高其風速之風量。上訴人提
            供之通風系統設計時未考慮上開因素，而歸責於雞
            舍未完全密閉，自有未合。
          (戊)而上訴人所提出系爭籠養系統製造商德國啄木鳥公
            司之檢查報告，雖指稱房舍應完全封閉所有空隙，
            房子必須隔熱等。但對系爭雞舍應完全封閉之位置
            及密封之標準為何，並無具體之陳述。而依系爭籠
            養系統之報價與簡介中通風系統及水簾板冷卻系統
            之說明，均未提及必須配合完全閉密之雞舍，始可
            達到其應有之功能，亦無標示系爭籠養系統為負壓
            式設計等，且卷附92年4月1日鑑定報告，及本院囑
            託之2份鑑定報告均未有提及本件雞舍未密封，為
            影響通風系統功能之因素。則通風系統及冷卻系統
            無法達到應有功能，自難歸責於雞舍未完全密封。
        依民法第354條第1項、第356條、第359條第1項之規
          定，及系爭買賣合約書第3條第2款規定：「甲方（即
          原告）應保證所出售標的物、名稱、品質、數量等絕
          無瑕疵。」，第5條規定：「甲方不遵守契約以致乙
          方（即被告）受有損害，乙方得解除契約並請求甲方
          加倍返還定金，反之，甲方得解約沒收乙方全部定金
          。」。查上訴人所出售予被上訴人之系爭籠養設備之
          水簾式畜舍、抓雞方式、乾糞設施、網狀地面等設計
          確有瑕疵，又使用系爭設備致使被告所飼養之雞隻極
          易死亡、品質不佳，且抓雞困難，遭被上訴人之上游
          廠商排拒而不願購買被上訴人之雞隻等情，已如前述
          。且依92年4月1日夏教授之鑑定報告之結論「此雞舍
          如果上述四大技術層面不改善，真的不適合飼養肉雞
          」及「屋頂之風扇如為抽風系統，…冷空氣剛進雞舍
          就被抽風設備抽走，則下方雞舍如何能達到冷卻之效
          果？只會比夏教授92年4月1日所提之狀況更為不良。
          …高先生家之雞籠深度為洪先生家的1.93倍，而籠子
          總高（5層和4層）亦以高先生家為高。而1個170公分
          高之人，有65％身體要進入雞籠抓雞，是較困難，且
          在5層高的籠子裏抓雞要搬下來，均是相當困難之事
          。」等語。另雷博士之鑑定報告亦稱「單就現有資料
          ，無法判定系爭籠養系統是否適合飼養內雞」（見鑑
          定報告第3頁）。足認使用系爭設備飼養肉雞確使被
          上訴人損失甚鉅，該設備實不符合被上訴人飼養肉雞
          之通常效用，及契約預定效用。而被上訴人於89年9
          月13日以郵局存證信函通知上訴人處理瑕疵，已盡法
          律規定之檢查通知義務，上訴人既拒不處理，依前揭
          法律規定，及兩造買賣合約之約定，被上訴人自得依
          法解除，而被上訴人業於89年10月4日以存證信函，
          解除買賣契約，則已無依約履行支付買賣價金之義務
          。
        退言之，苟鈞院仍認系爭籠養系統之諸多瑕疵，尚未
          達解除契約之程度，或認解除契約顯失公平時，被上
          訴人請求減少契約約定價金之8成，即565,875馬克，
          依上訴人起訴時之匯率15.22計算為8,612,617元，本
          件籠養系統1套之買賣價金為727,065馬克（折扣前）
          而其中雞籠設備為529,560馬克、通風系統為72,876
          馬克、冷卻系統為32,644馬克（合計為635,080馬克
          ），即占總價金87％，而上開3部分既經前揭鑑定報
          告認為有瑕疵存在，自得依比例減少價金。
        上訴人不可依其所提出以通益公司名義開立之單據，
          請求被上訴人給付關於進口系爭籠養系統一棟之進口
          關稅、報關費及內陸運費共計209,883元。經查：
          (甲)上訴人於原審提出有關進口稅、海運費、理貨費等
            之證物為起訴狀末附證四上好報關公司收費通知單
            及長利交通股分有限公司，拖運單各乙分。然上開
            單據均為收費清單、收費通知單，並非繳費之收據
            ，自無法就其形式上判斷，是否已支付完畢。
          (乙)上開單據交易之對象均為通益公司並非上訴人，上
            訴人與通益公司縱然法定代理人均為戊○○，然仍
            屬不同之法人，尚非可混淆，其各項憑證、發票等
            既應分別記載登帳，是上訴人尚難以交易對象為通
            益公司之單據，提出請求。
        另本件籠養系統之瑕疵，已如前所述，而被上訴人於
          原審90年2月16日反訴狀所提出，因上訴人提供系爭
          標的物之瑕疵所受損害22,969,356元（相關證物詳見
          上開反訴狀證一至證九號），依民法第360條規定，
          應由上訴人賠償，而與本件應給付之買賣價金，及上
          開稅金、運費等依民法第334條為抵銷之請求。
      (2)上訴人就系爭乾燥系統設備部分，請求被上訴人給付買
        賣價金1,670,304元，及進口關稅、報關費用及內陸運
        費等共計77,768元，並無理由。
        丙○○就系爭乾燥系統設備買賣合約，係普通保證人
          。
          (甲)兩造於88年8月15日簽立系爭籠養系統之買賣合約
            書，復於88年12月7日追加購買系爭乾燥系統，此
            有上訴人89年12月11日起訴狀證二號報價單及技術
            說明書影本可憑。而因乾燥系統係追加購買，且係
            附合於籠養系統，故兩造未另外再簽立買賣契約書
            。（此參照上訴人亦承認乾燥系統必須搭肉雞籠養
            系統使用）。
          (乙)系爭籠養系統買賣合約書，丙○○為買方之保證人
            ，而係為普通保證人，非連帶保證人，理由引用前
            述。
        本件乾燥系統有瑕疵，且已達喪失通常效用及契約預
          定效用之程度：
          (甲)查兩造就甲、籠養系統之不爭執事項之四被上訴人
            所使用之雞舍，係上訴人提供德國啄木鳥公司工程
            師設計規劃之藍圖，交付被上訴人。不爭執事項甲
            之五上訴人有交付被上訴人關係系爭肉雞乾燥系統
            之報價單與簡介。此為上訴人就系爭乾燥系統與被
            上訴人接洽買賣事宜時所提出，自應確保上開簡介
            內容之真實，縱未將上開技術說明書列入買賣契約
            之內容，惟亦應視為買賣契約之一部分（參照最高
            法院90年台上字第1404號判決意旨）。系爭乾燥系
            統於89年6月2日交付由被上訴人開始試用後，其效
            用即未如技術說明書所載之90％以上乾燥率。且使
            用之初數月間即陸續發生輸送皮帶斷裂之情形，上
            開瑕疵，被上訴人業於原審90年5月準備書(二)狀提
            出。
          (乙)上訴人主張：「雞糞輸送帶易斷裂，因被上訴人未
            按正確方法使用設備並非輸送帶品質有問題」（詳
            見92年10月14日爭點整理附表二編號二）。被上訴
            人則認：【系爭乾燥系統之瑕疵非僅輸送帶易斷裂
            ，其主要之瑕疵應在於是否可達預定之乾燥效果」
            。而因系爭乾燥系統為國外先進之設備（上訴人亦
            自承系爭乾燥系統為國內進口第一台），是被上訴
            人認應先行試用方知其瑕疵之存否，且不易在短期
            內即可確認，是當時並未驗收。被上訴人在試用後
            ，陸續發覺待處理之雞糞乾燥情況與上訴人所保證
            之品質有所出入，曾多次口頭告知要求處理，而上
            訴人於原審90年2月7日準備書狀末附之89年8月5日
            至11日報告書載明『啄木鳥公司會進行以下步驟，
            我們將提供較小的輪子，使用在雞糞隧道乾燥系統
            ，如此分散機器會轉動的比較慢，雞糞散佈的較廣
            。在供應小輪子之前，啄木鳥會先在德國做測試，
            如此一來，下一批肉雞的雞糞就不會像現在這麼濕
            了』】云云。亦可推知系爭乾燥系統對雞糞之處理
            確無法達到如保證之乾燥效果。
          (丙)依92年4月1日之鑑定報告，依原場設計之乾糞設備
            及每日雞隻所占體積，計算出雞糞在乾糞機上停留
            的時間為2.2天。因為太快滿載，因此機械之負荷
            太重，因此糞帶就壞在拖糞時，以致無法清除其上
            之糞便。
          (丁)惟依技術說明書系爭乾燥系統之預定效用為「雞糞
            在此隧道式乾燥系統運轉之時間大約2-3天，雞糞
            乾燥率達90％以上」對照上開鑑定報告實際實驗之
            結果，上訴人所保證之預定效用與實際上使用之結
            果，乾燥雞糞之效率實在偏低，灼然甚明。且含水
            量極高之雞糞在乾燥之過程中，並非如傳統之養雞
            場係平鋪於地面，而係承載在輸送帶上，乾燥效率
            無法配合雞糞產生之速度，輸送帶承載過重，造成
            皮帶斷裂之結果。而鑑定人就乾燥系統之瑕疵部分
            ，亦到庭證稱「我就此部分曾經親赴現場去勘驗過
            無訛，勘驗之際，曾見到斷裂皮帶之現狀以及前述
            所謂雞糞殘留於皮帶上之情形，我係於勘驗之後依
            據雞隻之重量而為計算排糞量。」、「因雞隻之糞
            便若未及時清理乾淨，則殘留之雞糞乾燥後，即會
            造成擠壓皮帶而斷裂之情形。縱然有可能係因機器
            首尾未添加機油予以潤滑而造成此種狀況，惟請斟
            酌本件系爭設備於交貨之後不久即發生故障之情形
            ，則似與有否添加機油之問題無涉。」（見本院前
            審93年12月13日準備程序筆錄），是系爭乾燥系統
            顯然已喪失乾燥雞糞通常效用之程度。
        系爭乾燥系統被上訴人已依法解除契約。
          系爭乾燥系統係在籠養系統之後所追加購買，其構造
          與籠養系統互相結合，無法單獨存在運轉。
          (甲)依技術說明書所載：此型雞糞乾燥系統有多層循環
            乾送帶，以分層方式架設，而這些乾送帶以反方向
            運轉，雞糞藉由一部傾斜的傳乾機傳送到隧道式系
            統的最上層且藉由漏斗分散到傳送帶上；雞糞經由
            各層的雞糞乾燥系統被平行的運送。使用已裝設好
            的抽風機，將雞舍裡的熱氣輸送至各層的雞糞乾燥
            隧道而經過乾送帶，因此雞糞經過這種方式，可保
            證達到快速乾燥且減少氮氣含量的效果。其乾燥之
            主要原理，係利用抽風機抽出雞舍內之熱氣，傳送
            至各層之輸送帶，以達成低能源耗損之目的。因此
            ，乾燥系統本身無法獨立於籠養系統單獨運作，且
            亦無單獨加熱或烘乾雞糞之功能。
          (乙)再上訴人於原審90年4月23日準備書(一)狀、90年5月
            16日準備書(三)狀，亦表示系爭乾燥與籠養系統在結
            構上係整體設計。且依上訴人90年4月23日準備書
            狀證一、二號原設計圖及變更設計圖，亦可清楚查
            知系爭乾燥系統與籠養系統係共用雞舍之屋頂，且
            乾燥系統之輸送帶與籠養系統之集糞帶相互連結，
            電源系統亦可相互控制，故其本身並不具獨立性。
            從而，系爭乾燥系統在結構上及使用上，均附屬於
            籠養系統。
          (丙)按非主物之成分常助主物之效用，而同屬一人者，
            為從物，主物之處分及於從物，民法第68條定有明
            文。系爭乾燥系統與籠養系統之買受人均為丁○○
            ，而乾燥系統本身不具獨立性已如前述，則乾燥系
            統在客觀上已可認為係籠養系統之從物。
          (丁)再按，因主物有瑕疵而解除契約者，其效力及於從
            物，民法第362條亦有明文。被上訴人於89年9月13
            日、89年10月4日以存證信函解除籠養系統之買賣
            合約，依上開法律規定，自及於系爭乾燥系統。
        退步言，苟鈞院認系爭乾燥系統與籠養系統間，並無
          民法上主物、從物之關係，尚難以籠養系統解除契約
          之意思表示，及於系爭乾燥系統，惟系爭乾燥系統依
          契約所保證之乾燥效率，與實際使用之狀況相較，除
          乾燥效率偏低外，同時造成乾送帶負荷過重易斷裂。
          較傳統之地面式曝曬，花費更高之成本，被上訴人爰
          請求減少8成之價金，即109,744馬克×80%=87,795馬
          克，依兩造均不爭執之15.22匯率計算為1,336,234元
          。
        本件上訴人於89年12月11日起訴狀主張：上訴人已依
          約如期於89年4月10日交付1棟籠養設備及德國第三代
          隧道式雞糞乾燥系統設備予丁○○，惟被上訴人迄今
          僅給付其中價金4,300,000元，餘9,827,279元尚未清
          償。故兩造均不爭執已給付之4,300,000元，上訴人
          於起訴時亦認包括籠養系統及乾燥系統兩部分。
        上訴人不得以依其所提出以通益公司名義開立之單據
          ，請求被上訴人給付關於進口系爭乾燥系統設備一套
          之進口關稅、報關費及內陸運費共計77,768元。
      (3)上訴人不得請求被上訴人給付統一發票營業稅333,333
        元。本件上訴人請求發票稅之依據，為卷附89年1月2日
        之統一發票乙紙、7、8月之統一發票2紙。上開發票之
        營業人為通益公司及通瑋公司，其中之品名除系爭籠養
        設備外，亦有雞舍工程，就發票營業人而言，通益公司
        與通瑋公司與上訴人為不同之法人，稅法上為不同納稅
        主體，就其中所載品名而言，其中2張雞舍工程部分，
        亦全然與兩造間之系爭籠養、乾燥系統買賣無關。上訴
        人主張發票稅係由其支付乙節，非但無法證明，且營業
        稅法就發票轉供他人使用，亦有處罰規定，故上訴人尚
        難依上開發票據為向被上訴人請求。
      (4)依前所述，本件被上訴人已於89年9月13日依法解除兩
        造間之系爭籠養系統（含乾燥系統），則被上訴人自不
        負給付買賣價金之義務。而兩造88年8月15日系爭買賣
        合約書第4條第項「乙方應遵守附表二所約定買賣總
        價金，按日期、金額分期給付甲方，如有遲延，就應付
        款金額每日加付違約金千分之一。」惟，依系爭合約書
        之附表二，並未註明應付價金各期之時間及金額等。而
        被上訴人為給付買賣價金所交付之支票分別為一、定金
        ：88年8月31日期1,300,000元；二、89年7月6日期3,00
        0,000元；三、89年9月20日各1,000,000元；四、89年8
        月31日期5,000,000元（另抽票改期），亦有卷附上訴
        人所提出之收款明細表（詳見上訴人起訴狀證物一最末
        頁）。上開支票既經上訴人收受，則上訴人亦應同意上
        開分期給付之時間，則縱認應計算違約金，依上開合約
        書第4條第項，亦應按各期分別計算。上訴人率依89
        年7月1日起計算違約金，自乏依據。再約定之違約金額
        過高者，法院得減至相當之數額，民法第252條亦定明
        文。本件系爭乾燥系統縱認未解除合約，惟其重大瑕疵
        ，已如前述，則上訴人除請求買賣價金外，復請求高額
        之違約金，自對被上訴人顯失公平，是爰依上開法律規
        定，亦為違約金酌減之請求。
      (5)本件被上訴人已給付之4,300,000元為系爭籠養系統及
        乾燥系統合計價金之一部分：
        系爭籠養系統與乾燥系統既係整體設計，且須連帶使
          用為兩造所不爭執，則自存主物、從物之關係，已如前
          述。
        而兩造除系爭籠養系統有簽立買賣合約書外，系爭乾
          燥系統並未另外簽立買賣合約書，惟上訴人亦認丙○
          ○應為連帶保證人，足認，系爭籠養系統與乾燥系統
          應為同一買賣合約。
        再依已支付價金之4,300,000元，其中88年8月31日期
          之1,300,000元支票為88年8月15日簽約當時所交付，
          另89年7月6日期之3,000,000元支票，則為89年6月30
          日試養雞隻後，即前揭定金後之第一期價金，係於系
          爭乾燥系統組裝後支付，亦證兩造確將上開兩個系統
          視為同一合約，故已給付之4,300,000元自屬籠養及
          乾燥系統合計價金之一部分。
      (6)本件系爭乾燥系統之瑕疵，已如前所述，被上訴人於原
        審90年2月16日反訴狀所提出，因上訴人提供系爭標的
        物之瑕疵所受損害22,969,356元（相關證物詳見上開反
        訴狀證一至證九號），民法第360條規定，應由上訴人
        賠償，而與本件應給付之買賣價金，及上開稅金、運費
        等依民法第334條為抵銷之請求。
三、兩造所不爭執之事實：
  甲、系爭籠養系統部分：
    (一)、丁○○於88年8月15日向上訴人購買系爭籠養系統2棟
        （套），每棟（套）單價德國馬克707,334元，總價金
        為德國馬克1,414,668元，並由丙○○為保證人（見原
        審(一)卷12至18頁之系爭買賣合約書）。上訴人於89年4
        月10日交付系爭籠養系統設備1棟（套）。
    (二)、系爭籠養系統1棟（套）之設備項目包括：(1)雞籠設備
        、(2)餵料定量調節器、(3)開關箱、(4)集糞總帶、(5)集糞
        防塵罩、(6)通風系統、(7)冷卻系統、(8)飼料桶、填充系
        統、(9)自動秤料系統、(10)暖氣系統、組裝費用、海
        運費及保險費。（見上訴人於原審92年8月18日準備書
        (三)狀，本院前審(一)卷67、68頁）。
    (三)、丁○○於89年9月13日、89年10月4日以郵局存證信函向
        上訴人表示解除系爭籠養系統買賣合約【見原審(一)卷10
        2至108、124至130頁）。
    (四)、被上訴人所使用之雞舍，係上訴人提供德國啄木鳥公司
        工程師設計規劃之藍圖（見上訴人90年4月23日準備書
        (一)狀及被上訴人90年5月31日準備書(三)狀所附，原審(一)
        卷182至186頁，及第241至244頁之結構圖及設計圖），
        交付被上訴人。被上訴人委託上欣公司建造。本件籠養
        系統各項設備係由被上訴人僱工安裝，並由德國啄木鳥
        公司工程師監工（見原審(一)卷216頁）。
    (五)、上訴人有交付被上訴人關於系爭籠養系統之報價單與簡
        介（見被上訴人90年5月10日準備書(二)狀、原審(一)卷208
        至220頁）。
    (六)、被上訴人就以通益公司名義開立進口系爭籠養系統1棟
        （套）之進口關稅、報關費用及內陸運費等單據，金額
        共計209,883元（見原審(一)卷24、26、101頁），形式上
        不爭執。
  乙、系爭乾燥系統部分：
    (一)、丁○○於88年12月7日向上訴人購買系爭乾燥系統設備
        一棟（套），售價為德國馬克109,744元（見原審(一)卷
        22頁），並由丙○○為保證人。上訴人於89年6月2日交
        付系爭乾燥系統設備一棟（套）。
    (二)、系爭乾燥系統設備買賣契約之價金匯率，兩造同意以本
        件起訴當日即89年12月11日匯率15.22為基準，換算為1
        ,670,304元。
    (三)、上訴人有交付被上訴人關於系爭乾燥系統設備之報價單
        及技術說明書（見上訴人89年12月11日起訴狀，原審(一)
        卷19至22頁）。
    (四)、被上訴人就以通益公司名義開立進口系爭乾燥系統一棟
        （套）之進口關稅、報關費用及內陸運費等單據，金額
        共計77,768元（見原審(一)卷25、27、101頁），形式上
        不爭執。
  丙、其他部分：
    (一)、上訴人有交付被上訴人以通瑋公司名義開立之統一發票
        2紙，金額各1,225,000元、5,775,000元（見原審(一)卷1
        20頁）。上開兩紙發票，應計付營業稅為333,333元（
        見原審(一)卷101頁）。
    (二)、上訴人有交付被上訴人下列物品：進口掃地機1台、省
        電燈泡230個、CI3-4飲水添加劑1罐、CI3-4飼愛（飲水
        添加劑）1箱、36吋電風扇2台（詳起訴狀原證六號發貨
        傳票，原審(一)卷29至34頁），價金合計119,450元，被
        上訴人同意給付。
四、兩造所爭執之事實：
  (一)、上訴人就系爭籠養系統部分，請求被上訴人再給付買賣價
      金7,929,805元，及進口關稅、報關費用及內陸運費等，
      共計209,883元，是否有理由？分述如下：
    1.丙○○就系爭籠養系統買賣合約，是否為連帶保證人？
    2.上訴人所主張之系爭籠養系統買賣合約書之「附加款項」
      1紙（見原審(一)卷16頁），是否為兩造買賣合約之內容？
    3.系爭籠養系統買賣合約之價金匯率基準為何？
    4.上訴人就系爭籠養系統一棟是否有短少交付零件或配件之
      情形？
    5.上訴人交付之系爭籠養系統，是否有瑕疵？
    6.被上訴人委託上欣公司建造之系爭雞舍，施工品質是否有
      瑕疵？
    7.被上訴人得否主張解除契約？
    8.被上訴人就系爭籠養系統買賣合約若未合法解除，被上訴
      人可否請求減少價金？減少金額為何？
    9.上訴人可否依其所提出以通益公司名義開立之單據，請求
      被上訴人給付關於進口系爭籠養系統一棟之進口關稅、報
      關費及內陸運費共計209,883元？
  (二)、上訴人就系爭乾燥系統設備部分，請求被上訴人給付買賣
      價金1,670,304元，及進口關稅、報關費用及內陸運費等
      ，共計77,768元，是否有理由？分述如下：
    1.丙○○就系爭乾燥系統設備買賣合約，是否為連帶保證人
      ？
    2.上訴人交付之系爭乾燥系統設備，是否有瑕疵？
    3.被上訴人就系爭乾燥系統有無為解除契約之表示？若無，
      被上訴人就系爭籠養系統解除契約之意思表示，可否及於
      系爭乾燥系統？
    4.承前項，若系爭乾燥系統買賣契約並未合法解除，被上訴
      人可否請求減少價金？減少金額為何？
    5.被上訴人就系爭乾燥系統是否有給付價金？若有，給付金
      額為何？（亦即上訴人已給付之4,300,000元，究僅支付
      籠養系統價金之一部分？抑為籠養系統及乾燥系統合計價
      金之一部分？）
    6.上訴人可否依其所提出以通益公司名義開立之單據，請求
      被上訴人給付關於進口系爭雞糞乾燥系統設備一套之進口
      關稅、報關費及內陸運費共計77,768元？
  (三)、上訴人可否請求被上訴人給付統一發票營業稅333,333元
      ？
  (四)、上訴人請求被上訴人給付自89年4月11日起，按日9,600
      元計算之違約金，是否有理由？
五、本院判斷：
  (一)、上訴人就系爭籠養系統部分，請求被上訴人再給付買賣價
      金7,929,805元，及進口關稅、報關費用及內陸運費等，
      共計209,883元，是否有理由？分述如下：
    1.丙○○就系爭籠養系統買賣合約，是否為連帶保證人？
     (1)查系爭籠養系統買賣合約書第4條第項已約明「如為財
       產保證人，應拋棄先訴抗辯權」等語（見原審(一)卷14頁
       ），則被上訴人丙○○為本件合約之保證人，且已拋棄
       先訴抗辯權，自屬連帶保證人，而非普通保證人。
     (2)丙○○辯稱依民法739條之1之規定，丙○○仍得就民法
       第745條主張保證人之先訴抗辯權云云。惟查依民法第74
       6條第1款規定，保證人得拋棄同法第745條所規定之先訴
       抗辯權，該條規定即屬民法第739條之1所規定「法律另
       有規定」之情形，而得約定保證人拋棄先訴抗辯權。準
       此，丙○○已拋棄先訴抗辯權，自應就丁○○之債務，
       負連帶保證人責任。丙○○所辯其僅係普通保證人，自
       無可採。
    2.上訴人所主張系爭籠養系統買賣合約書之「附加款項」1
      紙（見原審(一)卷16頁），是否為兩造買賣契約之內容？
      (1)查系爭籠養系統買賣合約書之「附加款項」，載明「
        壹、進口設備逐棟進口。（分為1批進口），以第1棟完
        工試車後再籌備第2棟進口。貳、匯率以簽約後3日為準
        。參、銀行貸款未放款時，L／C由緯山公司開狀，其發
        生利息由客戶支付。肆、緯山公司承諾以同樣公司產品
        、品質絕對不會比別人貴，如發現價格比別人貴，願退
        費。」等語，上訴人主張該項文字於兩造簽訂合約書當
        時，即已約明，並直接記載於合約書第3頁之背面空白
        處，並非以其他紙張另外書寫而為補充。然為被上訴人
        所否認並以此由形式上，前揭附加款項與系爭買賣合約
        書間，並無騎縫章，且全然未見被上訴人等之簽名或蓋
        章即可得知云云置辯。
      (2)惟上訴人於89年12月11日起訴狀即已提出「買賣合約書
        影本乙分」，內含手寫「雙方買賣契約附加款項」1頁
        （見原審(一)卷16頁）。該附加款項涉及兩造買賣標的物
        之交付方式及價金匯率之基準時等，均屬買賣契約之重
        要事項，被上訴人於原審從未抗辯上開「雙方買賣契約
        附加款項」，不屬於兩造買賣契約之內容，衡諸常情，
        若該「附加款項」非兩造之合意，則以附加款項之內容
        之重要性，被上訴人於原審應無不就該附加款項予以爭
        執之理，被上訴人遲至本院審理中方為抗辯「附加款項
        」不是兩造買賣契約之內容，自與常情有違，自無可取。
    3.系爭籠養系統買賣合約之價金匯率基準為何？
      (1)依系爭籠養系統買賣合約書之「附加款項」第貳條，已
        約明「匯率以簽約後3日為準」。系爭籠養系統合約書
        係於88年8月15日簽訂，簽約後3日，即88年8月18日，
        當日德國馬克與新台幣之匯率為17.29（見原審(一)卷23
        頁）。
      (2)被上訴人否認「附加款項」係兩造買賣契約之內容，無
        非在於否認「附加款項」第貳條所載「匯率以簽約後3
        日為準」之約定。惟系爭籠養系統買賣合約之「附加款
        項」業經本院認定為兩造買賣契約之內容，已如上述。
        且被上訴人於原審及本院前審均未就此兌換匯率為爭執
        ，嗣於本院審理中始為爭執而辯稱兌換匯率以本件上訴
        人起訴請求給付時（89年12月11日）之匯率15.22為基
        準，自無可採。
    4.上訴人就系爭籠養系統一棟是否有短少交付零件或配件之
      情形？
     (1)按買受人應按物之性質，依通常程序從速檢查其所受領
       之物。如發見有應由出賣人負擔保責任之瑕疵時，應即
       通知出賣人。買受人怠於為前項之通知者，除依通常之
       檢查不能發見之瑕疵外，視為承認其所受領之物。民法
       第356條第1、2項分別定有明文。
     (2)查依兩造不爭執事項甲之(二)、系爭籠養系統1棟（套）之
       設備項目包括(1)雞籠設備、(2)餵料定量調節器、(3)開關
       箱、(4)集糞總帶、(5)集糞防塵罩、(6)通風系統、(7)冷卻
       系統、(8)飼料桶、填充系統、(9)自動秤料系統、(10)暖氣
       系統、組裝費用、海運費及保險費。而被上訴人主
       張上訴人有短少給付者為「(5)集糞防塵罩：4套（上訴人
       未交貨）外，尚有短少部分為(6)通風系統：63公分風扇
       缺2台，排風煙窗缺2個，通風閥之補助馬達缺2組；(7)冷
       卻系統：4套BL型止流組；4套SC型冷卻水控制組。水濂
       板冷卻系統之1000L水漕缺1個，ID型水管組缺1組，BL型
       止流組缺1組，SC型冷卻水控制組缺1組」云云。
     (3)惟查本件上訴人於89年4月10日交付被上訴人系爭籠養系
       統設備1套，由被上訴人僱工進行安裝，衡諸常情，安裝
       前已就必備之零件、配件進行清點，之後才進行安裝。
       則上訴人不可能有短少交付零件或配件之情事，否則，
       在安裝前或安裝過程中依通常程序應已發現。至少在被
       上訴人89年6月30日開始養雞之前，亦已試車、運轉，之
       後被上訴人又陸續飼養第2批、第3批雞（按被上訴人就
       其於89年6月30日開始養雞，並陸續飼養第2批、第3批雞
       之事實，並不爭執，見原審(二)卷19頁、本院(二)卷56頁）
       ，被上訴人就零件或配件是否短少一事均未表示異議，
       準此，依民法第356條第1、2項之規定，視為被上訴人已
       承認所受領之物，被上訴人辯稱上訴人有短少交付零件
       或配件之情事云云，尚無可採。
    5.上訴人交付之系爭籠養系統，是否有瑕疵？
      兩造主要爭執有三：(1)關於通風設計之爭議，(2)關於抓
      雞方式之爭議，(3)關於網狀底板之爭議。謹分述如下：
      (1)關於通風設計之爭議：
        原審囑託夏教授鑑定之結果，雖指稱：【水簾式畜舍
          設計，所稱『通風之目的有二，第一冷卻通風，第二
          帶走熱量（不論是環境所造成或雞隻所產生之熱量）
          ，因此冷卻及帶走熱量需足夠且正確擺設之風扇及水
          簾』、『由圖一和二可看出進風口水簾全設在屋子的
          一面而且進風口向上，而風扇設在另一面之一側，屋
          頂之進風口又設在左邊第一排之上端，因此左邊第一
          排之下層應屬風速非常低，而右邊第一排及中間排的
          後方，風速也降低，因為風被直接拉過這些籠子上方
          ，以至下方均無風或風力甚小，見諸現場報告一天死
          亡近7千隻，而且大多數死在上述無風地帶，可以證
          明在高環境溫度下這些地帶無風將導致雞隻死亡』】
          等語。惟查系爭籠養設備苟因通風設計不良致每天死
          亡近7千隻雞，何以卜蜂公司仍與丁○○連續合作飼
          養3批雞？況原審於91年10月25日勘驗現場時，證人
          即本件系爭設備之德國原廠技師Jojannes Ten Elsen
          當場即已指出：「…剛才超過百分之50的風扇沒有運
          轉，不能夠確定通風的狀況，應該要把蓋子打開，照
          我們的設計，所有的風扇一起運轉才會正確，通風系
          統不到百分之50運轉，不能用此測風速」等語，就此
          質疑，丙○○當場亦稱：「因為有4分之1的風扇已經
          壞掉，所以有4分之1的風扇沒有在運轉。」等語（見
          原審(二)卷155頁）。鑑定人夏教授於鑑定意見中亦稱
          ：「最好把現場通風還原，再測試一次，應可得知結
          果」云云（見原審(二)卷198頁）。綜上所示，足見夏
          教授進行鑑定當時所依據之「現場資料」，已係遭被
          上訴人拆除部分通風設備（風扇）後之「不完整」的
          通風系統，並非上訴人當初交付被上訴人之通風系統
          設備。則夏教授自無法依據不完整之設備而獲得正確
          的鑑定結論，即甚顯然。是夏教授於前述鑑定報告所
          繪雞舍圖面與現場並不相符，將排風口誤為進風口，
          亦為實際參與鑑定之夏教授所未否認，並認為屋頂之
          風扇如為抽風系統，則效果勢必更為不良，有夏教授
          於97年1月2日所提出之系爭籠養系統鑑定報告附於本
          院(一)卷175頁可按，則該部分鑑定報告內容，尚有可
          議，而無足採。
        且關於雞舍通風設備部分，鑑定人國立中興大學雷鵬
          魁教授（下稱雷教授）依本院囑託鑑定結果，則認為
          ：「通風設備係由水濂系統、主抽風扇、屋頂抽風扇
          及排煙囪等組成，基於地形與裝設規劃不同而進行通
          風，由於配合飼養目的之不同與不同飼養階段而搭配
          有暖氣系統與水濂系統，以達到創造適合雞隻生長的
          環境（特別是乾球溫度與相對溼度的控制）。通風設
          施之安排係根據畜合之特徵而進行，其主要目的係維
          持畜舍內合適的環境，本案之高例與洪例，其使用設
          備與原理相同，唯規劃之配置不同，例如水濂片之安
          排、風扇之數量等，按96-03-22於洪例之現場體驗，
          整體之感覺良好，是以本人之專業判斷，高例亦可達
          到相同效果，唯此兩例均為第一例，賣方均予以10％
          之優惠，按照合約安裝後，若有需要調整，可增設通
          風設施或其他環控配備要件，機械設備是固定的，唯
          有配合使用者之需求而選購，本案之通風設備按合約
          裝設即屬合宜，倘若雙方同意調整目標，當然可以調
          整改善，唯根據合約進行，方為主要的依據。是以本
          人判定為合宜，若有需要當然可以調整改善。」等語
         （見本院(一)卷193頁）。準此，依雷博士之鑑定意見，
          關於系爭雞舍通風設計，應屬合宜，若有需要亦可調
          整改善。
        況證人Jojannes Ten Elsen返回德國之後，仍再度以
          書面重申意見，指出：「我想要強調的一項事實，是
          ，想達到完全的通風效果，11個通風電扇必須是被安
          裝在屋頂上的。這些電扇有部分已被拿掉了，而且已
          不存在了，其他的只剩接電的電線懸掛在天花板上。
          它們並沒有運作。…如果要找證明，那麼所有的通風
          電扇將必須安裝得像之前一樣，而且所有的電扇都必
          須要正常運作。」云云（見原審(二)卷170頁）。
        綜上所述，關於系爭通風設計並無瑕疵。
      (2)關於抓雞方式之爭議：
      查被上訴人並非購買自動出雞設備，自不得要求交付
        自動出雞設備。系爭籠養系統確為自動化設備，包括自
        動給水、給料，自動除糞、自動控制溫度，唯並無自動
        出雞之設計。籠養系統有特殊之抓雞方式，籠子深度較
        深，亦有可以因應之手法。關於作業自動化，並非完全
        排除人工，國內的抓雞隊，以平面飼養為主。系爭籠養
        系統因專利之迴避問題，是以採用人工抓雞搭配台車，
        被上訴人在採購設備時即已明白，且進行抓雞作業時，
        熟練度與人員素質均會影響作業成本與效率，若因此而
        造成不良情形，應詳列損失與不良率而與不同作業環境
        進行比較，方可進行損失之鑑定，事實上抓雞作業之損
        失是可以經由訓練並熟練之後而避免的。至於證人郭鴻
        文在原審固證稱：「被告的雞場用了新設備之後，抓雞
        的時間要增加，工人也要增加，傳統的雞場是開放式，
        只要把雞圍起來就可以開始抓，但被告新的設備，必須
        要把籠子打開，手才能進去抓，而且籠子深度很深，要
        花很多時間才能把雞抓出來。」等不利上訴人之證詞（
        見原審(二)卷19頁），惟查證人郭鴻文顯係以「地面飼養
        」之抓雞經驗，與本件「籠養」比較，其「比較」之基
        礎，已有不當，其所為證詞，尚不足採。質言之，系爭
        籠養系統關於抓雞方式之設計，亦無瑕疵。
      (3)關於網狀地板之爭議：
      被上訴人抗辯「網狀地板不夠堅固，以致破損後傷及
          雞腳，造成臭腳，滋生傳染病」云云。而上訴人則主
          張「網狀地板破損，是因被上訴人管理不當遭老鼠侵
          入，咬破網狀地板，況雞隻臭腳是否是因地板破裂所
          致之事實，被上訴人一直無法具體舉證」等語。
      查夏教授於鑑定意見中，並未提及雞隻臭腳問題，反
          而指稱：「…以致雞大部分時間臥在網狀地面上，因
          此其胸部受損情況嚴重，而導致收雞廠商之排斥。」
          等語（見原審(二)卷199頁），惟證人郭鴻文於原審作
          證時，並未提及雞隻胸部受損情形。況夏教授進行鑑
          定當時，被上訴人之雞場已停止飼養，雞隻是否因長
          時間臥在網狀地面，已無法查證，被上訴人也從無提
          及雞隻胸部受損，只是提及發生臭腳之情形，夏教授
          之鑑定意見，似嫌無據。鑑定人雷教授則認為：「高
          例與洪例之雞籠規格不同、網底使用的材質不同，係
          根據使用目的不同（肉雞與蛋中雞），使用者於採購
          前應有清楚的認知，使用後的細節調整與改善應本於
          誠意而溝通，當然可以調整改善。高例之籠底材質為
          ＦＲＰ軟性底網（照片Ａ40及Ａ41），深度為1.12ｍ
          且未設雞糞乾燥通風管；洪例之籠底材質為鍍鋅鐵網
          （照片Ｂ19），深度為0.58ｍ且設有雞糞乾燥吹風管
          （照片Ｂ17），兩例均按合約進行，本人判定為合宜
          ，若需調整改善，理論上可行，實際上是否經濟可行
          ，需要視調整目標而定，例如要加通風管，可能導致
          整體結構改變，不如重新蓋一棟；或是要改善雞籠深
          度，是否利於相關作業，可能只要增加檔板即可容易
          達成。…。最後，本人判定雞籠設備係屬合宜，依調
          整目標而會有不同程度之困難，需要雙方本於誠意來
          進行協商。」等語（見本院(一)卷193、194頁）。準此
          ，依鑑定人雷教授之鑑定意見，關於雞籠設備網狀地
          板，應屬合宜，而無設計上之瑕疵。
      (4)綜上所述，被上訴人辯稱上訴人交付之系爭籠養系統有
        瑕疵，確已喪失養雞之通常效用及預定效用云云，委無
        可採。
    6.被上訴人委託上欣公司建造之系爭雞舍，施工品質是否有
      瑕疵？
      (1)按「買賣契約為債之關係發生之原因，而債之關係發生
        後，債務人負有作為或不作為義務，該義務可分為給付
        義務（包含主給付義務與從給付義務）及附隨義務。主
        給付義務，指債之關係（尤其是契約）上固有、必備、
        並用以決定債之關係（契約）類型的基本義務（債之關
        係的要素），例如在買賣契約，物之出賣人負交付其物
        並移轉其所有權的義務（民法第348條第1項）；買受人
        負支付價金及受領標的物的義務（民法第367條）。…
        。附隨義務（非獨立之附隨義務），指為履行給付義務
        或保護當事人人身或財產上利益，於契約發展過程基於
        誠信原則而生的義務。例如瓷器之出賣人應妥為包裝，
        使買受人得安全攜回；機器之出賣人應告知機器之特殊
        使用方法，以避免買受人因使用方法不當引起機器爆破
        ；承攬人於施工期間應防止工作物施工現場及鄰地受到
        損害。承認附隨義務之目的，在於維護債權人於其人身
        、物之權利或財產上不受侵害的完整利益。」，「債務
        人違反主給付義務或從給付義務，債權人得提起給付之
        訴，請求債務人履行。倘違反附隨義務，債權人則不得
        訴請債務人履行，僅能依民法第227條不完全給付之規
        定請求損害賠償。蓋附隨義務之目的，旨在保護債權人
        之固有利益（又稱持有利益或完整利益），而非在於保
        護債務人之給付利益（或稱履行利益）。（參見學者姚
        志明著『誠信原則與附隨義務之研究』第149、171頁，
        97年2月1日臺南律師通訊第150期所載之學者林大洋著
        『契約之附隨義務』）。
      (2)查本件系爭雞舍，雖係由德國啄木鳥公司於88年10月6
        日完成雞舍結構圖，上訴人再將該圖交付上欣公司，由
        上欣公司依德國啄木鳥公司之設計圖，建造完成，惟兩
        造間之系爭籠養系統買賣契約，並未包含系爭雞舍，德
        國啄木鳥公司提供雞舍結構圖以供被上訴人建造，亦僅
        係契約之附隨義務，依前揭說明，縱系爭雞舍通風設計
        上有問題，亦不能以上訴人債務不履行相繩。被上訴人
        辯稱應認係亦應視為系爭買賣合約之一部分云云，委無
        可採。
      (3)況依德國啄木鳥公司總裁來台檢查肉雞籠養系統設備使
        用情形：
        就89年8月5日至89年8月11日檢查情形，指明：「…
          在下一批小雞放入前，肉雞場內要做以下的更改：(甲)
          房舍應完全的封閉，以保證冷卻系統及通風系統能理
          想的運作。另外，屋頂上及牆壁上所有的間隔都要封
          閉。建議可用泡沫塑料或隔絕緣材料，這些建設公司
          都有提供。…」等語（見原審(一)卷79頁）。
        就89年9月23日、24日檢查情形，指明：「…我們同
          時注意到高先生沒有遵守我的指示，而且沒有修正我
          們上次所指出的問題，現在這文件應翻成中文給高先
          生。我們亦注意到房子隔熱不夠，屋頂隔熱板上20公
          分因建築不對而無法隔熱降溫，這降低隔熱區大約24
          平方米。」、「高先生要他的養雞成功，我建議他遵
          守8月11日的指示，封閉所有空隙，而且將房子隔熱
          。這房子並沒有充分隔熱，本人無法判定是什麼隔熱
          材料，而且這並非本公司責任，我建議高先生再加裝
          3個額外的壁扇，以免更多雞隻死亡。這3個風扇必須
          安裝，因為這房子是密封的，而且沒有隔熱，這並不
          表示通風系統當初本公司提供的有不足。」等語（見
          原審(一)卷82、83頁）。
        就89年9月25日檢查情形，指明「房子隔熱」問題：
          「我們與建商談到隔熱問題，負責的人出示隔熱材料
          ，我有看到房頂之隔熱板間有空隙，那只有2公分厚
          的玻璃棉（壓起來只有4mm厚），這兩層隔熱板邊緣
          並沒有封閉，所以空氣可從上流到下，而且老鼠可在
          兩金屬之間作窩，而且咬隔熱材料。建築公司已提供
          封邊緣的材料，但是沒使用，而放置在房子四周。房
          子開口處（8月11日報告）已有些被封閉，並未如我
          所指示，應該全部封閉，雖然一些開口處有封閉，但
          還達不到我們的要求。今天我們應指出不僅這些開口
          處要關閉，而且隔熱並不好，這房子應完全隔熱。」
          等語（見原審(一)卷84頁），並綜合表示：「我們可結
          論這幾場的問題點：(甲)房子空隙必須封閉。(乙)房子必
          須隔熱。(丙)房子和糞便乾燥地方應保持乾淨。」等語
          （見原審(一)卷85頁）。
        從而，本件系爭雞舍確有屋頂隔熱功能不足，且雞舍
          開口處未完全關閉，導致外面之熱空氣進入，致使雞
          舍內無法隔熱降溫等問題，被上訴人雖爭執雞舍通風
          設計問題，惟此僅為籠養系統買賣契約之附隨義務，
          上訴人縱有缺失，亦不負債務不履行責任。而被上訴
          人認為系爭雞舍通風設計有問題，德國啄木鳥公司總
          裁來台檢查肉雞籠養系統設備使用情形時曾給予建議
          ，亦未見被上訴人配合改善，雖被上訴人主張確有加
          強雞舍之密封性，並提出追加封口條及雨庇之費用明
          細即上欣公司之報價單為證（見原審(一)卷136頁），
          惟報價單上之日期為89年5月，顯然為德國啄木鳥公
          司總裁來台檢查肉雞籠養系統設備使用情形前所進行
          之工程。是被上訴人主張：「依本件籠養系統之報價
          與簡介中通風系統及水簾板冷卻系統之說明，均未提
          及必須配合完全閉密之雞舍，始可達到其應有之功能
          ，亦無標示系爭籠養系統為負壓式設計等，且卷附92
          年4月1日鑑定報告，及本院囑託之2分鑑定報告均未
          有提及本件雞舍未密封，為影響通風系統功能之因素
          。則通風系統及冷卻系統無法達到應有功能，自難歸
          責於雞舍未完全密封」云云，自無足採。
        綜上所述，被上訴人委託上欣公司建造之系爭雞舍，
          施工品質是確有瑕疵，但上訴人不負瑕疵責任。
    7.被上訴人得否主張解除契約？
      (1)按「物之出賣人，對於買受人應擔保其物依第373條之
        規定危險移轉於買受人時，無滅失或減少其價值之瑕疵
        ，亦無滅失或減少其通常效用或契約預定效用之瑕疵，
        但減少之程度無關重要者，不得視為瑕疵」。次按「買
        受人應按物之性質，依通常程序從速檢查其所受領之物
        ，如發見有應由出賣人負擔保責任之瑕疵時，應即通知
        出賣人；買受人怠於為前項之通知者，除依通常之檢查
        不能發見之瑕疵外，視為承認其所受領之物；不能即知
        之瑕疵，至日後發見者，應即通知出賣人，怠於為通知
        者，視為承認其所受領之物」。又按「買賣因物有瑕疵
        ，而出賣人依前5條之規定，應負擔保之責者，買受人
        得解除其契約，或請求減少其價金，但依情形，解除契
        約顯失公平者，買受人僅得請求減少價金」。民法第35
        4條第1項、第356條、第359條第1項分別定有明文。再
        兩造所簽立之系爭買賣合約書第3條第2款規定：「甲方
        （即原告）應保證所出售標的物、名稱、品質、數量等
        絕無瑕疵。」，第5條規定：「甲方不遵守契約以致乙
        方（即被告）受有損害，乙方得解除契約並請求甲方加
        倍返還定金，反之，甲方得解約沒收乙方全部定金。」
        。
      (2)查本件上訴人交付之系爭籠養系統，並無上訴人所主張
        減少契約預定效用之瑕疵，已如前述。依德國啄木鳥公
        司來台檢查結果指出，被上訴人並未正常使用及維護。
        再依雷教授鑑定意見，認為「雞舍通風設備、雞籠設備
        與雞糞乾燥設備，在立約與施工均已針對飼養目的之不
        同而加以考量，且按約而進行的調整，本人判定系合宜
        」等語（見本院(一)卷195頁），上訴人交付之系爭籠養
        系統設備，應屬合宜。從而，丁○○於89年9月13日、8
        9年10月4日以郵局存證信函向上訴人表示解除系爭籠養
        系統買賣合約（見原審(一)卷102至108頁、124至130頁）
        ，並不合法，質言之，不生解除系爭籠養系統買賣合約
        之效力。
    8.被上訴人就系爭籠養系統買賣合約若未合法解除，被上訴
      人可否請求減少價金？減少金額為何？
      (1)按買受人因物有瑕疵，而得解除契約或請求減少價金者
        ，其解除權或請求權，於買受人依第356條規定為通知
        後6個月間不行使或自物之交付時起經過5年而消滅。民
        法365條第1項定有明文。
      (2)被上訴人於原審、本院前審從未向上訴人表示行使減少
        價金請求權，則依民法第365條之規定，本件被上訴人
        已不得主張請求減少價金。雖被上訴人始於本院主張：
        「苟鈞院仍認系爭籠養系統之諸多瑕疵，尚未達解除契
        約之程度，或認解除契約顯失公平時，被上訴人請求減
        少契約約定價金之8成，即565,875馬克，依上訴人起訴
        時之匯率15.22計算為8,612,617元」云云，惟查上訴人
        所交付之系爭籠養系統並無瑕疵，且解除系爭籠養系統
        買賣合約未合法，又其主張減少價金已逾上述時效，自
        無可取，而不得請求減少價金。
    9.上訴人可否依其所提出以通益公司名義開立之單據，請求
      被上訴人給付關於進口系爭籠養系統一棟之進口關稅、報
      關費及內陸運費共計209,883元？
      (1)依系爭籠養系統設備之報價單（見原審(一)卷209頁）第2
        條約定：「買方需支付下列各項費用：（A）進口關稅
        、（B）報關費（含倉租、棧租、吊櫃…等費用）、（C
        ）內陸運費、（D）發票稅。以上費用待發生後皆實報
        實銷。」等語。準此，被上訴人必須負擔關於進口系爭
        肉雞籠養系統一套之進口關稅、報關費及內陸運費共計
        209,883元。
      (2)上訴人提出之相關繳費單據，雖以通益公司名義繳納，
        惟此乃上訴人與通益公司間進行結算之問題，並不因此
        免除被上訴人依約定應負擔相關稅費之義務。準此，上
        訴人自得請求被上訴人給付關於進口系爭肉雞籠養系統
        一套之進口關稅、報關費及內陸運費共計209,883元。
    10.綜上所述，上訴人就系爭籠養系統部分，請求被上訴人再
      給付買賣價金7,929,805元，及進口關稅、報關費用及內
      陸運費等，共計209,883元，自屬有理由。被上訴人辯稱
      ：系爭籠養系統有瑕疵，依被上訴人於原審90年2月16日
      反訴狀所提出，因上訴人提供系爭標的物之瑕疵所受損害
      22,969,356元（相關證物詳見上開反訴狀證一至證九號）
      ，依民法第360條規定，應由上訴人賠償，而與本件應給
      付之買賣價金，及上開稅金、運費等依民法第334條為抵
      銷之請求云云，顯無可採。
  (二)、上訴人就系爭乾燥系統設備部分，請求被上訴人給付買賣
      價金1,670,304元，及進口關稅、報關費用及內陸運費等
      ，共計77,768元，是否有理由？分述如下：
    1.丙○○就系爭乾燥系統設備買賣契約，是否為連帶保證人
      ？
      (1)關於丁○○於88年12月7日向上訴人購買系爭乾燥系統
        設備一套，並由丙○○為保證人之事實，此為兩造所不
        爭執。
      (2)兩造就系爭乾燥系統設備並未另行簽訂買賣契約書面，
        惟兩造就系爭乾燥系統係於簽訂系爭籠養系統買賣合約
        書之後，再行追加購買，且必需搭配於肉雞籠養系統使
        用，因此，解釋上，丙○○既為系爭籠養系統買賣合約
        之連帶保證人，則就系爭乾燥系統設備買賣契約，自應
        同為連帶保證人，而非僅為普通保證人，丙○○辯稱其
        係普通保證人云云，自無可取。
    2.上訴人交付之系爭乾燥系統設備，是否有瑕疵？
      (1)有關雞糞的乾燥需考慮以下因子：(甲)不同體重之肉雞的
        每日排泄量；(乙)不同氣候條件下之排泄物含水率；(丙)乾
        燥設施的承載量；(丁)乾燥空氣之溫度及相對濕度；(戊)乾
        燥完成的雞糞之含水率。其中乾燥設施的承載量與乾燥
        完成的雞糞之含水率為固定變數，而其餘三者則為變動
        變數，亦即相同體重之雞隻的排泄物，其含水率與所需
        乾燥之時間亦不同，即使增設加熱系統亦需按設計目標
        進行操作；至於操作時之機械損害，可進行修正與維護
        而達到設計目標。總之，自動化籠養肉雞系統之功能因
        設備之不同，亦有不同的特性。此為兩造所不爭。
      (2)德國啄木鳥公司總裁於89年8、9月間親自來台檢查，作
        成檢查報告。其中就89年8月11日檢查情形，指出：「
        …雞糞在集糞帶上已放超過10天，現在應立刻拖出，由
        於雞籠的長度及雞糞長期放在帶上，當集糞帶開始運轉
        時，集糞帶有可能會損壞。如果其中一個帶子毀壞，雞
        糞就無法再自動拖出。我們必須說明，雞糞在屋內放置
        這麼久的時間會導致雞糞更熱，而且降低肉雞場內的空
        氣品質。當雞糞帶在移動時，顧客應該要確定所有的系
        統都有自動轉動（雞糞帶，平面輸送帶、斜面輸送、及
        雞糞隧道乾燥系統），以避免過多的雞糞積在其中一個
        系統上，當雞糞要移動時，顧客必須全程檢查系統。」
        等語（見原審(一)卷79頁）。之後，就89年9月23日、9月
        24日檢查情形，指出：「今天我們又注意到雞糞並沒有
        在指定時間清除，我們特別指出8月11日的指示(1)。我
        們也注意到雞糞乾燥通道並沒有建成，我們特別指出8
        月11日的指示(6)。這通道頭尾沒有封閉，那麼通道內沒
        有壓力，這雞糞不會乾燥，而且濕的雞糞會變髒。前批
        雞隻移開後，雞糞並未清理，通道是如此髒，無法長久
        使用，這可預見未來所發生的問題點，通道外圍也應再
        清理，現在有惡臭和大量蒼蠅。」等語（見原審(一)卷84
        頁）。
      (3)關於系爭乾燥設備部分，雷教授鑑定結果認定：「將新
        鮮雞糞乾燥後再移出雞舍，有利於後續的處理，為相當
        明智的做法。新鮮雞糞的含水率常在80％以上，運用通
        風來乾燥有助於降低其含水率，唯乾燥效果會受限於環
        境溫、溼度的影響，是以操作方法、管理、運轉時間均
        會影響其品質。而運用較高溫的空氣來進行雞糞乾燥（
        通過雞體（42度）之空氣，再集中到末端，即有加熱空
        氣的效果。）是善用能源的方法。兩例均附有操作手冊
        ，亦強調未加設籠飼（間）乾燥設備（通風管）時，末
        端之乾燥隧道的長度就必須加設長一點。本案之高例未
        加裝直立籠之乾燥設備（籠間通風管、此為選擇性配備
        ），其隧道設計為16段×8層，而總長度為1.98ｍ×16
        段×8層＝253.44ｍ，而洪例有加裝直立籠之乾燥設備
        ，其隧道設計為11段×7層，總長度為1.98ｍ×11段×7
        層＝152.46ｍ；是以高例已增加100ｍ之長度，約較洪
        例增加66％長度，已於設計時特別考量，所以相當合宜
        。調整改善的空間需視調整改善的目的而定，可加設風
        扇或加熱器，但是否符合經濟效益，則有待雙方進行討
        論。」等語（見本院(一)卷194頁）。從而，依雷教授之
        鑑定意見，關於系爭乾燥系統設備，應屬合宜。
      (4)被上訴人雖辯稱：系爭乾燥系統設備皮帶斷裂，為材質
        不佳云云，唯如上述，係被上訴人未按正確方法使用皮
        帶，糞便多日未清負荷過重，機頭、機尾未加清潔、潤
        滑所致，從而，上訴人交付之系爭乾燥系統設備，並無
        瑕疵。
    3.被上訴人就系爭乾燥系統有無為解除契約之表示？若無，
      被上訴人就系爭籠養系統解除契約之意思表示，可否及於
      系爭乾燥系統？
      (1)查系爭籠養系統買賣合約，與系爭乾燥系統買賣合約，
        分別於88年8月15日、88年12月7日成立，係屬兩個契約
        ，因此，被上訴人雖就系爭籠養系統買賣契約表示解除
        契約，但該項意思表示之效力，自不及於系爭乾燥系統
        買賣合約。準此，被上訴人就系爭乾燥系統買賣契約，
        並未為解除契約之意思表示（參照本次最高法院發回意
        旨）。
      (2)被上訴人辯稱：系爭乾燥系統與籠養系統之買受人均為
        丁○○，而乾燥系統本身不具獨立性已如前述，則系統
        乾燥系統在客觀上已可認為係籠養系統之民法第68條所
        稱之從物。而因主物有瑕疵而解除契約者，其效力及於
        從物，民法第362條亦有明文。被上訴人於89年9月13日
        、89年10月4日以存證信函解除籠養系統之買賣合約，
        依上開法律規定，自及於系爭乾燥系統云云。惟查如上
        述，系爭籠養系統買賣合約，與系爭乾燥系統買賣合約
        ，分別於88年8月15日、88年12月7日成立，係屬兩個契
        約，並無主從之分，況被上訴人解除系爭籠養系統買賣
        合約並不合法，故縱有主從之分，對系爭乾燥系統買賣
        合約亦不生解除合約之合法效力。
    4.承前項，若系爭乾燥系統買賣契約並未合法解除，被上訴
      人可否請求減少價金？減少金額為何？
      查被上訴人於原審、本院前審從未向上訴人表示行使減少
      價金請求權，則依民法第365條之規定，本件被上訴人已
      不得主張請求減少價金。雖被上訴人始於本院主張：「退
      步言，苟鈞院認系爭乾燥系統與籠養系統間，並無民法上
      主物、從物之關係，尚難以籠養系統解除契約之意思表示
      ，及於系爭乾燥系統，惟系爭乾燥系統依契約所保證之乾
      燥效率，與實際使用之狀況相較，除乾燥效率偏低外，同
      時造成乾送帶負荷過重易斷裂。較傳統之地面式曝曬，花
      費更高之成本，被上訴人爰請求減少8成之價金，即109,7
      44馬克×80%=87,795馬克，依兩造均不爭執之15.22匯率
      計算為1,336,234元」云云。惟查上訴人所交付之系爭乾
      燥系統並無瑕疵，且並未解除系爭乾燥系統買賣合約，又
      其主張減少價金已逾上述時效，所辯自無可取，而不得請
      求減少價金。
    5.被上訴人就系爭乾燥系統是否有給付價金？若有，給付金
      額為何？（亦即上訴人已給付之4,300,000元，究僅支付
      籠養系統價金之一部分？抑為籠養系統及乾燥系統合計價
      金之一部分？）。查兩造均不爭執已給付之4,300,000元
      ，惟被上訴人認為該4,300,000元價金包括籠養系統及乾
      燥系統兩部分。上訴人則主張並未給付系爭乾燥系統設備
      部分之價金。經查依丙○○於本院前審陳稱：「此（系爭
      乾燥系統設備）部分之價金並未給付」等語（見本院前審
      (一)卷170頁）。從而，被上訴人辯稱系爭乾燥系統設備，
      亦有給付一部分價金云云，自無足採。
    6.上訴人可否依其所提出以通益公司名義開立之單據，請求
      被上訴人給付關於進口系爭雞糞乾燥系統設備一套之進口
      關稅、報關費及內陸運費共計77,768元？
      (1)被上訴人就以通益公司名義支付為進口系爭乾燥系統一
        套之進口關稅、報關費用及內陸運費等單據，金額共計
        77,768元（見原審(一)卷25、27、101頁），形式上不爭
        執。
      (2)查依系爭乾燥系統設備之報價單（見原審(一)卷19頁）第
        2條約定：「買方需支付下列各項費用：（A）進口關稅
        、（B）報關費（含倉租、棧租、吊櫃…等費用）、（C
        ）內陸運費、（D）發票稅。以上費用待發生後皆實報
        實。」等語。準此，被上訴人必須負擔關於進口系爭雞
        糞乾燥系統一套之進口關稅、報關費及內陸運費。上訴
        人提出之相關繳費單據，雖以通益公司名義繳納，惟此
        乃上訴人與關係企業間如何結算之問題，並不因此免除
        上訴人依約應負擔相關稅費之義務，準此，上訴人自得
        請求被上訴人給付關於進口系爭雞糞乾燥系統一套之進
        口關稅、報關費及內陸運費共計77,768元。
    7.綜上所述，上訴人就系爭乾燥系統設備部分，請求被上訴
      人給付買賣價金1,670,304元，及進口關稅、報關費用及
      內陸運費等，共計77,768元，自屬有理由。至於被上訴人
      辯稱：「本件系爭乾燥系統之瑕疵，被上訴人於原審90年
      2月16日反訴狀所提出，因上訴人提供系爭標的物之瑕疵
      所受損害22,969,356元（相關證物詳見上開反訴狀證一至
      證九號），依民法第360條規定，應由上訴人賠償，而與
      本件應給付之買賣價金，及上開稅金、運費等依民法第33
      4條為抵銷之請求」云云，顯無可採。
  (三)、上訴人可否請求被上訴人給付統一發票營業稅333,333元
      ？
    1.上訴人有交付被上訴人以通瑋公司名義開立之統一發票二
      紙，金額各1,225,000元、5,775,000元（見原審(一)卷120
      頁）。上開兩紙發票，上訴人共計繳付營業稅333,333元
      （見原審(一)卷101頁），此為兩造所不爭執。
    2.依系爭籠養系統及乾燥系統之報價單（見原審(一)卷19、20
      9頁】第2條均約定買方應支付「發票稅」。準此，上訴人
      自得請求被上訴人給付上訴人因開立發票而支出之營業稅
      333,333元。被上訴人辯稱：就發票營業人而言，通益公
      司與通瑋公司與上訴人為不同之法人，稅法上為不同納稅
      主體，故上訴人尚難依上開發票據為向被上訴人請求云云
      ，亦無可採。
  (四)、上訴人請求被上訴人給付自89年４月11日起，按日9,600
      元計算之違約金，是否有理由？
    1.查系爭籠養系統及乾燥系統設備安裝完畢後，被上訴人並
      於89年6月30日起開始飼養第一批雞，之後，並陸續飼養
      第二批、第三批雞，此為被上訴人所不爭執之事實。準此
      ，而被上訴人並未依約付清全部價金，至遲被上訴人自89
      年7月1日起，已發生給付遲延責任。上訴人自得請求被上
      訴人依約給付「肉雞籠養系統」及「雞糞乾燥系統」之買
      賣價金。
    2.次查，依系爭籠養系統買賣合約書第4條第項約定：「
      乙方應遵守附表二所約定買賣總價金，按日期、金額分期
      給付甲方，如有遲延，就應付金額每日加付違約金千分之
      1。」等語。本件被上訴人已給付4,300,000元，尚欠價金
      部分合計9,600,109元（計算式：12,229,805＋1,670,304
      －4,300,000＝9,600,109）。按日千分之1計算違約金，
      每日為9,600元。準此，上訴人自得請求被上訴人自89年7
      月1日起，按日連帶給付違約金9,600元。
    3.惟按約定之違約金額過高者，法院得減至相當之數額，民
      法第252條定明文。本件系爭籠養系統及乾燥系統設備買
      賣合約雖未合法解除，惟被上訴人與卜蜂公司合作飼養三
      批雞後，該設備均已閒置未加使用，且與上訴人自89年12
      月起纏訟至今，又本件籠養系統，依上訴人所自承，係為
      台灣第一套設備（詳見兩造均不爭執之籠養系統報價及簡
      介），本院認為上訴人除請求買賣價金外，復請求按日連
      帶給付9,600元高額之違約金，對被上訴人顯失公平，是
      爰依上開法律規定，應以按日萬分之1計算違約金，即每
      日為960元，較為適當，超過部分之請求自無從准許。
  (五)、末查，上訴人有交付被上訴人下列物品：進口掃地機一台
      、省電燈泡230個、CI3-4飲水添加劑一罐、CI3-4飼愛（
      飲水添加劑）一箱、36吋電風扇二台（見原審(一)卷29至34
      頁之起訴狀原證六號發貨傳票），價金合計119,450元，
      被上訴人同意給付，並列為兩造不爭執事項，但被上訴人
      尚未給付，亦應併予給付。此部分上訴人之請求亦屬有理
      ，應予准許。
  (六)、綜上所述，上訴人爰依買賣契約及連帶保證之法律關係請
      求被上訴人應連帶給付上訴人10,340,543元（計算式：12
      ,229,805元（系爭籠養系統）－4,300,000元（已給付）+
      209,883元（進口關稅、報關費、內陸運費）＋1,670,304
      元（系爭乾燥系統）＋77,768元（進口關稅、報關費、內
      陸運費）＋119,450元（購買其他零件設備價金）＋333,3
      33元（統一發票營業稅稅金）＝10,340,543），及其中9,
      600,109元，自89年7月1日（即89年6月30日起開始飼養第
      一批雞之翌日）起至清償日止，按年息百分之5計算之利
      息，暨其中119,450元，自起訴狀繕本送達被上訴人之翌
      日即89年12月20日起至清償日止，按年息百分之5計算之
      利息；並自89年7月1日起至清償日止，按日連帶給付上訴
      人960元之違約金，為有理由，應准許之。此部分兩造均
      陳明願供擔保請准為或免為假執行之宣告，亦無不合，爰
      分別酌定擔保金額准許之。原審就上述應予准許部分，判
      決駁回上訴人之訴及假執行之聲請，即有未合。上訴人上
      訴意旨，指摘原審此部分判決不當，聲明求為廢棄改判，
      為有理由，應由本院將原審該部分判決予以廢棄，改判如
      主文第一、二項所示。至上訴人其餘不應准許部分（即違
      約金超過每日960元部分之請求及該部分假執行之聲請）
      ，原審判決駁回其訴及假執行之聲請，核無不合，上訴人
      此部分之上訴，為無理由，應予駁回。
六、又本件事證已臻明確，兩造其餘主張或攻擊防禦方法並其他
    證據資料，對本件判決結果並無影響，毋庸審酌之，附此敘
    明。
七、據上論結，本件上訴人之上訴一部為有理由，一部為無理由
    ，依民事訴訟法第450條、第449條第1項、第79條、第85條
    第2項、第463條、第390條第2項、第392條，判決如主文。
中    華    民    國    97    年    7    月    15     日
                  民事第一庭      審判長法  官    林金村
                                        法  官    曾平杉
                                        法  官    胡景彬
上為正本係照原本作成。
被上訴人如對本判決上訴，須於判決送達後20日內向本院提出上
訴狀，未表明上訴理由者，應於上訴後20日內，向本院提出理由
書（須附繕本）。依法應委任律師為訴訟代理人，始得上訴。
中    華    民    國    97    年    7    月    16     日
                                        書記官    李梅菊
【附記】
民事訴訟法第466條之1：
(1)對於第二審判決上訴，上訴人應委任律師為訴訟代理人。但上
  訴人或其法定代理人具有律師資格者，不在此限。
(2)上訴人之配偶、三親等內之血親、二親等內之姻親，或上訴人
  為法人、中央或地方機關時，其所屬專任人員具有律師資格並
  經法院認為適當者，亦得為第三審訴訟代理人。
民事訴訟法第466條之2：
上訴人無資力委任訴訟代理人者，得依訴訟救助之規定，聲請第
三審法院為之選任律師為其訴訟代理人。


司法院資訊處製作；財團法人民間司法改革基金會備份。
